
```{r load-library, echo=FALSE, message=FALSE}
library(tidyverse)
library(here)
library(sf)
library(gtools)
library(ggplot2)
library(ggthemes)
library(scales)
```

```{r clear-memory, echo=FALSE}
rm(list=ls())
```

```{r data-import, echo=FALSE, message=FALSE}
# species list
species_list <- read_csv(here("radius", "data", "input", "radius_species_list.csv"))
species_abbr <- read_csv2(here("radius", "data", "input", "species_abbr.csv"))

# species occurrences
occ_flanders <- read_csv(here("radius", "data", "input", "gbif_occ_flanders.csv")) %>%
  left_join(species_list,by = c("speciesKey" = "GBIF_code", "Soort", "Species")) %>%
  left_join(species_abbr,by = c("Soort", "Species")) %>%
  select(year, month, day,decimalLongitude, decimalLatitude,speciesKey, Soort, Species, abbr) %>%
  st_as_sf(coords = c("decimalLongitude", "decimalLatitude"),crs = 4326) %>%
  st_transform(31370) 

# spatial layers
Vlaanderen_grenzen <- st_read(here("prius", "data", "spatial", "flanders_wgs84.geojson"))
Provincies_grenzen <- st_read(here("prius", "data", "spatial", "Provincies.geojson"))
```
```{r sporadic-species, echo=FALSE}
spor_species <- occ_flanders %>%
  group_by(Soort) %>%
  summarise(n_obs = n()) %>%
  arrange(n_obs) %>%
  dplyr::filter(n_obs < 20) %>%
  st_drop_geometry()
```

# Analyse voorkomen in Limburg
```{r occupancy-limburg, warning=FALSE, message=FALSE}
list.dfs <- list(
  PV = Provincies_grenzen,
  VL = data.frame()
)

list.results <- lapply(list.dfs, function(x) data.frame())

for (i in unique(occ_flanders$Soort)) {
  print(i)
  
  occ_species <- occ_flanders[occ_flanders$Soort == i,]
  
  occ_species_buf <- occ_species %>%
    st_buffer(dist = 100) %>%
    st_union() %>% 
    st_cast('POLYGON') %>% 
    st_sf() %>%
    mutate(buf_area = as.numeric(st_area(.))) 
  
  total_area <- sum(occ_species_buf$buf_area)
  
  list.results[[2]] <- rbind(list.results[[2]], data.frame(
    soort = i,
    species = paste(unique(occ_species$Species), collapse = ","), 
    abbr = unique(na.omit(occ_species$abbr)), 
    gebied = "VL",
    overlap = as.numeric(format(round(total_area / Vlaanderen_grenzen$OPPERVL,6), scientific = FALSE)),
    type = "of"
  ))
  
  for (j in seq_along(list.dfs[1])) {
    print(j)
    
    gebied <- list.dfs[[j]] %>%
      st_transform(31370) %>%
      mutate(geb_area = as.numeric(st_area(.)))
    
    # intersection buffered occurrences with wfs-map
    occ_species_intersection <- occ_species_buf %>%
      st_intersection(gebied) %>% 
      mutate(intersect_area = as.numeric(st_area(.)))
    
    overlap_intersection <- sum(occ_species_intersection$intersect_area)
    percentage_overlap_in <- overlap_intersection / total_area
    percentage_overlap_of <- overlap_intersection / sum(gebied$geb_area)
    selectivity <- percentage_overlap_in / (sum(gebied$geb_area) / sum(Vlaanderen_grenzen$OPPERVL))
    
    if (nrow(occ_species_intersection) != 0) {
      
      overlap_per_gebied <- occ_species_intersection %>%
        group_by(NAAM, geb_area) %>%
        summarise(intersect_area = sum(intersect_area)) %>%
        st_drop_geometry() %>%
        na.replace(0)
      
      for (row in 1:nrow(overlap_per_gebied)) {
        percentage_overlap_in = overlap_per_gebied[row,]$intersect_area / total_area
        percentage_overlap_of = overlap_per_gebied[row,]$intersect_area / overlap_per_gebied[row,]$geb_area
        
        metrics_df <- data.frame(
          soort = i,
          species = paste(unique(occ_species$Species), collapse = ","), 
          abbr = unique(na.omit(occ_species$abbr)), 
          gebied = as.character(overlap_per_gebied[row,1]),
          overlap = as.numeric(format(round(c(percentage_overlap_in, percentage_overlap_of), 6), scientific = FALSE)), 
          type = paste0(c("in", "of")))
        
        list.results[[j]] <- rbind(list.results[[j]], metrics_df)
      }
    }
  }
}

PV <- list.results$PV
VL <- list.results$VL
```



# Visualisatie voorkomen in Limburg

```{r custom-theme, echo=FALSE}
custom_theme <- function(base_family = "Arial") {
  theme_few() +
    theme(
      axis.title.y = element_text(size = 10, family = base_family),
      axis.text.y  = element_text(size = 10, family = base_family),
      axis.title.x = element_text(size = 10, family = base_family),
      axis.text.x  = element_text(size = 10, family = base_family),

      axis.ticks.length = unit(1.5, "pt"),
      axis.ticks = element_line(colour = "grey90"),

      legend.text  = element_text(size = 10, family = base_family),
      legend.title = element_blank(),

      panel.border = element_rect(color = "grey90", fill = NA),
      panel.grid.minor = element_blank(),
      panel.grid.major = element_line(color = "grey90"),
      panel.background = element_rect(color = "grey", fill = "grey98"),

      strip.text = element_text(size = 10, face = "bold", hjust = -0.01, family = base_family),

      plot.title = element_text(size = 10, family = base_family, face = "bold", hjust = 0.5),
      plot.title.position = "plot"
    )
}

```


## Bezetting van Limburg ("of" metric) 

Percentage van oppervlakte van Limburg bezet per soort 
```{r bezetting-limburg-top-10, echo=FALSE, warning=FALSE}
Limburg_of <- PV %>%
  filter(gebied == "Limburg" & type == "of") %>%
  slice_max(order_by = overlap, n = 10) %>%
  mutate(
    label = ifelse(
      soort %in% spor_species$Soort,
      paste0("italic('", soort, "')~'*'"),
      paste0("'", soort, "'")
    )
  )

ggplot(Limburg_of,
       aes(x = (overlap * 100) + 0.04,
           y = reorder(label, overlap))) +
  geom_col(width = 0.7,
           fill = "#c04384",
           show.legend = FALSE) +
  scale_x_continuous(
    expand = expansion(mult = c(0, 0.05)),
    labels = scales::percent_format(scale = 1)
  ) +
  scale_y_discrete(labels = function(x) parse(text = x)) +
  labs(
    x = "Bezetting van Limburg",
    y = NULL,
    caption = "* minder dan 20 waarnemingen sinds 2015"
  ) +
  custom_theme() +
  theme(
    strip.placement = "outside",
    strip.text.y = element_text(angle = 270, hjust = 0, vjust = 0.5, size = 10),
    strip.background = element_blank()
  )

```

## Gebondenheid aan Limburg ("in" metric)

Percentage van verspreiding van een soort dat in Limburg ligt


Let op! Sporadische soorten (soorten met minder dan 20 waarnemingen sinds 2015) werden hier niet meegenomen! 

```{r gebondenheid-limburg-top10, echo=FALSE, warning=FALSE}
Limburg_in <- PV %>%
  filter(gebied == "Limburg" & type == "in") %>%
  mutate(
    label = ifelse(
      soort %in% spor_species$Soort,
      paste0("italic('", soort, "')~'*'"),
      paste0("'", soort, "'")
    )
  )

Limburg_in_top10 <- Limburg_in %>%
  filter(!soort %in% spor_species$Soort) %>%
  slice_max(order_by = overlap, n = 10) 

ggplot(Limburg_in_top10, aes(x = (overlap * 100) + 0.04,
                       y = reorder(label, overlap))) +
  geom_bar(stat = "identity",
           show.legend = FALSE,
           width = 0.7,
           fill = "#c04384") +
  scale_x_continuous(
    expand = expansion(mult = c(0, 0.05)),
    labels = scales::percent_format(scale = 1)
  ) +
  scale_y_discrete(labels = function(x) parse(text = x)) +
  labs(
    x = "Bezetting van Limburg",
    y = NULL,
    caption = "* minder dan 20 waarnemingen sinds 2015"
  ) +
  custom_theme() +
  theme(text = element_text(family = "sans"))
```

## Oververtegenwoordiging in Limburg? 

Bezetting van Limburg vs bezetting in Vlaanderen
--> toont de soorten waarvan de bezetting in Limburg het sterkst afwijkt van de bezetting over Vlaanderen.
--> sterk positieve waarden wijzen op soorten die oververtegenwoordigd zijn in Limburg en dus waarvoor Limburg de "grootste verantwoordelijkheid" draagt

Let op! Sporadische soorten (soorten met minder dan 20 waarnemingen sinds 2015) werden hier niet meegenomen! 

```{r oververtegenwoordiging-in-limburg, echo=FALSE}
LIvsVL <- Limburg_in %>%
  left_join(VL, by = c("soort", "species", "abbr")) %>%
  transmute(
    soort, 
    species, 
    label,
    overlap_LI = overlap.x, 
    overlap_VL = overlap.y
    ) %>%
  mutate(
    LIvsVL = overlap_LI / overlap_VL
  ) 


LIvsVL_top10 <- LIvsVL %>%
  filter(!soort %in% spor_species$Soort) %>%
  slice_max(order_by = LIvsVL, n = 10) %>%
  arrange(LIvsVL)

ggplot(LIvsVL_top10, aes(x = LIvsVL, y = reorder(label, LIvsVL))) +
  geom_col(width = 0.7, fill = "#c04384") +
  scale_y_discrete(labels = function(x) parse(text = x)) +
  scale_x_continuous(labels = label_number()) + 
  labs(
    x = "Relatieve bezetting (Limburg t.o.v. Vlaanderen)",
    y = NULL,
    caption = "* minder dan 20 waarnemingen sinds 2015"
  ) +
  custom_theme()
```

```{r}

```

