
```{r load-library, echo=FALSE, message=FALSE}
library(tidyverse)
library(here)
library(sf)
library(gtools)
library(ggplot2)
library(ggthemes)
library(scales)
library(ggspatial)
library(dplyr)
library(stringr)
library(ragg)
```

```{r clear-memory, echo=FALSE}
rm(list=ls())
```

```{r data-import, echo=FALSE, message=FALSE}
# species list
species_list <- read_csv(here("radius", "data", "input", "radius_species_list.csv"))
species_abbr <- read_csv2(here("radius", "data", "input", "species_abbr.csv"))

# species occurrences
occ_flanders <- read_csv(here("radius", "data", "input", "gbif_occ_flanders.csv")) %>%
  left_join(species_list,by = c("speciesKey" = "GBIF_code", "Soort", "Species")) %>%
  select(year, month, day,decimalLongitude, decimalLatitude,speciesKey, Soort, Species) %>%
  st_as_sf(coords = c("decimalLongitude", "decimalLatitude"),crs = 4326) %>%
  st_transform(31370) 

# spatial layers
Vlaanderen_grenzen <- st_read(here("prius", "data", "spatial", "flanders_wgs84.geojson"))
Provincies_grenzen <- st_read(here("prius", "data", "spatial", "Provincies.geojson"))

# habitat- en vogelrichtlijngebieden
ps_hbtrl_deel <- st_read(here("radius", "data", "spatial", "ps_hbtrl_deel.shp"))
ps_vglrl <- st_read(here("radius", "data", "spatial", "ps_vglrl.shp")) 
```
```{r sporadic-species, echo=FALSE}
spor_species <- occ_flanders %>%
  group_by(Soort) %>%
  summarise(n_obs = n()) %>%
  arrange(n_obs) %>%
  dplyr::filter(n_obs < 20) %>%
  st_drop_geometry()
```

# Analyse voorkomen in Limburg
```{r occupancy-limburg, warning=FALSE, message=FALSE}
list.dfs <- list(
  PV = Provincies_grenzen,
  VL = data.frame()
)

list.results <- lapply(list.dfs, function(x) data.frame())

for (i in unique(occ_flanders$Soort)) {
  occ_species <- occ_flanders[occ_flanders$Soort == i,]
  
  occ_species_buf <- occ_species %>%
    st_buffer(dist = 100) %>%
    st_union() %>% 
    st_cast('POLYGON') %>% 
    st_sf() %>%
    mutate(buf_area = as.numeric(st_area(.))) 
  
  total_area <- sum(occ_species_buf$buf_area)
  
  list.results[[2]] <- rbind(list.results[[2]], data.frame(
    soort = i,
    species = paste(unique(occ_species$Species), collapse = ","), 
    gebied = "VL",
    overlap = as.numeric(format(round(total_area / Vlaanderen_grenzen$OPPERVL,6), scientific = FALSE)),
    type = "of"
  ))
  
  for (j in seq_along(list.dfs[1])) {
    gebied <- list.dfs[[j]] %>%
      st_transform(31370) %>%
      mutate(geb_area = as.numeric(st_area(.)))
    
    # intersection buffered occurrences with wfs-map
    occ_species_intersection <- occ_species_buf %>%
      st_intersection(gebied) %>% 
      mutate(intersect_area = as.numeric(st_area(.)))
    
    overlap_intersection <- sum(occ_species_intersection$intersect_area)
    percentage_overlap_in <- overlap_intersection / total_area
    percentage_overlap_of <- overlap_intersection / sum(gebied$geb_area)
    selectivity <- percentage_overlap_in / (sum(gebied$geb_area) / sum(Vlaanderen_grenzen$OPPERVL))
    
    if (nrow(occ_species_intersection) != 0) {
      
      overlap_per_gebied <- occ_species_intersection %>%
        group_by(NAAM, geb_area) %>%
        summarise(intersect_area = sum(intersect_area)) %>%
        st_drop_geometry() %>%
        na.replace(0)
      
      for (row in 1:nrow(overlap_per_gebied)) {
        percentage_overlap_in = overlap_per_gebied[row,]$intersect_area / total_area
        percentage_overlap_of = overlap_per_gebied[row,]$intersect_area / overlap_per_gebied[row,]$geb_area
        
        metrics_df <- data.frame(
          soort = i,
          species = paste(unique(occ_species$Species), collapse = ","), 
          gebied = as.character(overlap_per_gebied[row,1]),
          overlap = as.numeric(format(round(c(percentage_overlap_in, percentage_overlap_of), 6), scientific = FALSE)), 
          type = paste0(c("in", "of")))
        
        list.results[[j]] <- rbind(list.results[[j]], metrics_df)
      }
    }
  }
}

PV <- list.results$PV
VL <- list.results$VL
```

# Visualisatie voorkomen in Limburg

```{r custom-theme, echo=FALSE}
custom_theme <- function(base_family = "Arial") {
  theme_few() +
    theme(
      axis.title.y = element_text(size = 10, family = base_family),
      axis.text.y  = element_text(size = 10, family = base_family),
      axis.title.x = element_text(size = 10, family = base_family),
      axis.text.x  = element_text(size = 10, family = base_family),

      axis.ticks.length = unit(1.5, "pt"),
      axis.ticks = element_line(colour = "grey90"),

      legend.text  = element_text(size = 10, family = base_family),
      legend.title = element_blank(),

      panel.border = element_rect(color = "grey90", fill = NA),
      panel.grid.minor = element_blank(),
      panel.grid.major = element_line(color = "grey90"),
      panel.background = element_rect(color = "grey", fill = "grey98"),

      strip.text = element_text(size = 10, face = "bold", hjust = -0.01, family = base_family),

      plot.title = element_text(size = 10, family = base_family, face = "bold", hjust = 0.5),
      plot.title.position = "plot"
    )
}

```


## Bezetting van Limburg ("of" metric) 

Percentage van oppervlakte van Limburg bezet per soort 
```{r bezetting-limburg-top-10, echo=FALSE, warning=FALSE}
Limburg_of_top10 <- PV %>%
  filter(gebied == "Limburg" & type == "of") %>%
  slice_max(order_by = overlap, n = 10) %>%
  
  mutate(
    soort = ifelse(soort == "Aziatische hoornaar (soort)", "Aziatische hoornaar", soort),
    label = ifelse(
      soort %in% spor_species$Soort,
      paste0("italic('", soort, "')~'*'"),
      paste0("'", soort, "'")
    )
  )

p <- ggplot(Limburg_of_top10,
       aes(x = (overlap * 100) + 0.04,
           y = reorder(label, overlap))) +
  geom_col(width = 0.7,
           fill = "#c04384",
           show.legend = FALSE) +
  scale_x_continuous(
    expand = expansion(mult = c(0, 0.05)),
    labels = scales::percent_format(scale = 1)
  ) +
  scale_y_discrete(labels = function(x) parse(text = x)) +
  labs(
    x = "Bezetting van Limburg",
    y = NULL
  ) +
  custom_theme() +
  theme(
    strip.placement = "outside",
    strip.text.y = element_text(angle = 270, hjust = 0, vjust = 0.5, size = 10),
    strip.background = element_blank()
  )

ggsave(
  filename = here("radius", "likona2026", "output", "bezetting_top10.png"),
  plot = p,
  width = 15,
  height = 6,
  units = "cm",
  dpi = 300,
  device = ragg::agg_png,
  bg = "white"
)
```

# Kaartjes bezetting
```{r kaartje-gebondenheid, echo=FALSE}
limburg_sf_3857 <- Provincies_grenzen %>%
  filter(NAAM == "Limburg") %>%
  st_transform(3857)

occ_limburg_3857 <- occ_flanders %>%
  st_transform(3857) %>%
  st_intersection(limburg_sf_3857)

bb <- st_bbox(limburg_sf_3857)

pad_frac <- 0.04  

bb_pad <- bb
bb_pad["xmin"] <- bb["xmin"] - pad_frac * (bb["xmax"] - bb["xmin"])
bb_pad["xmax"] <- bb["xmax"] + pad_frac * (bb["xmax"] - bb["xmin"])
bb_pad["ymin"] <- bb["ymin"] - pad_frac * (bb["ymax"] - bb["ymin"])
bb_pad["ymax"] <- bb["ymax"] + pad_frac * (bb["ymax"] - bb["ymin"])


bb_pad_poly <- st_as_sfc(bb_pad) %>%
  st_set_crs(st_crs(limburg_sf_3857))

mask_outside_limburg <- st_difference(
  bb_pad_poly,
  st_union(limburg_sf_3857)
)

soorten <- Limburg_of_top10$soort |> unique() |> sort()

safe_filename <- function(x) {
  x |>
    str_to_lower() |>
    str_replace_all("\\s+", "_") |>
    str_replace_all("[^a-z0-9_\\-]", "") |>
    str_squish()
}

out_dir <- here("radius", "likona2026", "output")
dir.create(out_dir, recursive = TRUE, showWarnings = FALSE)

for (s in soorten) {

  occ_s_limburg <- occ_limburg_3857 %>%
    filter(Soort == s)

  if (nrow(occ_s_limburg) == 0) next

  p <- ggplot() +
    annotation_map_tile(type = "cartolight", zoomin = 0) +
    geom_sf(
      data = ps_hbtrl_deel,
      fill="#a4e98f",
      color ="#a4e98f",
      linewidth = 0.01,
      alpha = 0.9
    ) +
    geom_sf(
      data = ps_vglrl,
      fill="#a4e98f",
      color ="#a4e98f",
      linewidth = 0.01,
      alpha = 0.9
    ) +
    geom_sf(data = mask_outside_limburg, fill = "white", color = NA) +
    geom_sf(
      data = limburg_sf_3857,
      fill = NA,
      color = "#2B2B2B",
      linewidth = 0.12
    ) +
    geom_sf(
      data = occ_s_limburg,
      shape = 21,
      size = 2,
      stroke = 0.05,
      color = "black",
      fill = "#C04384",
      alpha = 0.85
    ) +
    coord_sf(
      xlim = c(bb_pad["xmin"], bb_pad["xmax"]),
      ylim = c(bb_pad["ymin"], bb_pad["ymax"]),
      expand = FALSE
    ) +
    labs(title = s) +
    theme_void(base_family = "Arial") +
    theme(
      plot.title.position = "plot",
      plot.title = element_text(
        size = 9,
        face = "plain",
        hjust = 0,
        color = "#2B2B2B",
        margin = margin(t = 3, b = 3)
      ),
      plot.background = element_rect(fill = "white", color = NA),
      plot.margin = grid::unit(c(3, 3, 3, 3), "mm")
    )

  file_out <- file.path(out_dir, paste0(safe_filename(s), "_limburg.png"))

  ggsave(
    filename = file_out,
    plot = p,
    width = 9,
    height = 9,
    units = "cm",
    dpi = 300,
    device = ragg::agg_png,
    bg = "white"
  )
}
```

## Gebondenheid aan Limburg ("in" metric)

Percentage van verspreiding van een soort dat in Limburg ligt


Let op! Sporadische soorten (soorten met minder dan 20 waarnemingen sinds 2015) werden hier niet meegenomen! 

```{r gebondenheid-limburg-top10, echo=FALSE, warning=FALSE}
Limburg_in <- PV %>%
  filter(gebied == "Limburg" & type == "in") %>%
  mutate(
    label = ifelse(
      soort %in% spor_species$Soort,
      paste0("italic('", soort, "')~'*'"),
      paste0("'", soort, "'")
    )
  )

Limburg_in_top10 <- Limburg_in %>%
  #filter(!soort %in% spor_species$Soort) %>%
  slice_max(order_by = overlap, n = 10) 

p <- ggplot(Limburg_in_top10, aes(x = (overlap * 100) + 0.04,
                       y = reorder(label, overlap))) +
  geom_bar(stat = "identity",
           show.legend = FALSE,
           width = 0.7,
           fill = "#c04384") +
  scale_x_continuous(
    expand = expansion(mult = c(0, 0.05)),
    labels = scales::percent_format(scale = 1)
  ) +
  scale_y_discrete(labels = function(x) parse(text = x)) +
  labs(
    x = "Gebondenheid aan Limburg",
    y = NULL,
    caption = "* minder dan 20 waarnemingen sinds 2015"
  ) +
  custom_theme() +
  theme(text = element_text(family = "sans"))

p

ggsave(
  filename = here("radius", "likona2026", "output", "gebondenheid_top10.png"),
  plot = p,
  width = 15,
  height = 6,
  units = "cm",
  dpi = 300,
  device = ragg::agg_png,
  bg = "white"
)
```

### Kaartjes gebondenheid
```{r kaartje-gebondenheid, echo=FALSE}
soorten <- Limburg_in_top10$soort |> unique() |> sort()

safe_filename <- function(x) {
  x |>
    str_to_lower() |>
    str_replace_all("\\s+", "_") |>
    str_replace_all("[^a-z0-9_\\-]", "") |>
    str_squish()
}

out_dir <- here("radius", "likona2026", "output")
dir.create(out_dir, recursive = TRUE, showWarnings = FALSE)

for (s in soorten) {

  occ_s_limburg <- occ_limburg_3857 %>%
    filter(Soort == s)

  if (nrow(occ_s_limburg) == 0) next

  p <- ggplot() +
    annotation_map_tile(type = "cartolight", zoomin = 0) +
    geom_sf(
      data = ps_hbtrl_deel,
      fill="#a4e98f",
      color ="#a4e98f",
      linewidth = 0.01,
      alpha = 0.9
    ) +
    geom_sf(
      data = ps_vglrl,
      fill="#a4e98f",
      color ="#a4e98f",
      linewidth = 0.01,
      alpha = 0.9
    ) +
    geom_sf(data = mask_outside_limburg, fill = "white", color = NA) +
    geom_sf(
      data = limburg_sf_3857,
      fill = NA,
      color = "#2B2B2B",
      linewidth = 0.12
    ) +
    geom_sf(
      data = occ_s_limburg,
      shape = 21,
      size = 2,
      stroke = 0.05,
      color = "black",
      fill = "#C04384",
      alpha = 0.85
    ) +
    coord_sf(
      xlim = c(bb_pad["xmin"], bb_pad["xmax"]),
      ylim = c(bb_pad["ymin"], bb_pad["ymax"]),
      expand = FALSE
    ) +
    labs(title = s) +
    theme_void(base_family = "Arial") +
    theme(
      plot.title.position = "plot",
      plot.title = element_text(
        size = 9,
        face = "plain",
        hjust = 0,
        color = "#2B2B2B",
        margin = margin(t = 3, b = 3)
      ),
      plot.background = element_rect(fill = "white", color = NA),
      plot.margin = grid::unit(c(3, 3, 3, 3), "mm")
    )

  file_out <- file.path(out_dir, paste0(safe_filename(s), "_limburg.png"))
  
  ggsave(
    filename = file_out,
    plot = p,
    width = 9,
    height = 9,
    units = "cm",
    dpi = 300,
    device = ragg::agg_png,
    bg = "white"
  )
}
```

## Oververtegenwoordiging in Limburg? 

Bezetting van Limburg vs bezetting in Vlaanderen
--> toont de soorten waarvan de bezetting in Limburg het sterkst afwijkt van de bezetting over Vlaanderen.
--> sterk positieve waarden wijzen op soorten die oververtegenwoordigd zijn in Limburg en dus waarvoor Limburg de "grootste verantwoordelijkheid" draagt

Let op! Sporadische soorten (soorten met minder dan 20 waarnemingen sinds 2015) werden hier niet meegenomen! 

```{r oververtegenwoordiging-in-limburg, echo=FALSE}
LIvsVL <- Limburg_in %>%
  left_join(VL, by = c("soort", "species")) %>%
  transmute(
    soort, 
    species, 
    label,
    overlap_LI = overlap.x, 
    overlap_VL = overlap.y
    ) %>%
  mutate(
    LIvsVL = overlap_LI / overlap_VL
  ) 


LIvsVL_top10 <- LIvsVL %>%
  filter(!soort %in% spor_species$Soort) %>%
  slice_max(order_by = LIvsVL, n = 10) %>%
  arrange(LIvsVL)

ggplot(LIvsVL_top10, aes(x = LIvsVL, y = reorder(label, LIvsVL))) +
  geom_col(width = 0.7, fill = "#c04384") +
  scale_y_discrete(labels = function(x) parse(text = x)) +
  scale_x_continuous(labels = label_number()) + 
  labs(
    x = "Relatieve bezetting (Limburg t.o.v. Vlaanderen)",
    y = NULL,
    caption = "* minder dan 20 waarnemingen sinds 2015"
  ) +
  custom_theme()
```


```{r}

```

