---
title: "RadIUS - invasieve uitheemse soorten in de Vlaamse natuur"
output:
  html_document:
    df_print: paged
    toc: true
    toc_float: true
      collapsed: false
    theme: united
    highlight: tango
always_allow_html: true
editor_options:
  chunk_output_type: inline
---


```{r load-library, include=FALSE}
# general
library(tidyverse)

# spatial data packages
library(sf)

# data visualisation
library(ggplot2)
library(plotly)
```

```{r clear-memory, include=FALSE}
rm(list=ls())
```

```{r load-data, include=FALSE}
# Species data 
species_list <- read_csv("./radius/data/input/radius_species_list.csv") 
species_abbr <- read_csv2("G:/Mijn Drive/Fleur/RadIUS/RadIUS voorbereiding/species_abbr.csv")

occ_flanders <- read_csv("./radius/data/input/gbif_occ_flanders.csv") %>%
  st_as_sf(coords = c("decimalLongitude", "decimalLatitude"), crs = "+proj=longlat +datum=WGS84")

#### VLAANDEREN 
## spatial
Provincies_grenzen <- st_read("./prius/data/spatial/Provincies.geojson") %>%
  st_transform(4326)

## metrics
VL <- read_csv("./radius/data/output/VL.csv")

```

# 0. DATA EXPLORATIE

## sporadische soorten
Sporadische soorten worden hier gedefinieerd als soorten met minder dan 20 waarnemingen sinds 2015. Voor sommige onderdelen van de analyse worden deze soorten buiten beschouwing gelaten, omdat hun sporadische aanwezigheid te gevoelig is voor extreme resultaten.

```{r spor-species, echo=FALSE}
spor_species <- occ_flanders %>%
  group_by(Soort) %>%
  summarise(n_obs = n()) %>%
  arrange(n_obs) %>%
  filter(n_obs < 20) %>%
  st_drop_geometry()

spor_species
```

# 1. VLAANDEREN

## 1.1 Welke soorten zijn het meest aanwezig in Vlaanderen? 

Weergave van ofVL-metric (percentage van totale oppervlakte van Vlaanderen dat bezet is door een soort) per soort
```{r occupancy-in-flanders, echo=FALSE}
ggplotly(
  ggplot(data = VL, aes(x = reorder(Soort, ofVL), y = ofVL, text = paste0(Soort, "<br>Aandeel van Vlaanderen: ", round(ofVL * 100, 6), "%"))) +
  geom_bar(stat = "identity", colour = "white", linewidth = 0.01, fill = "#c04384") +
  ylab("Aandeel bezet") +
  theme_bw() +
  theme(
    axis.text = element_text(size = 9),
    axis.text.x = element_text(angle = 90, vjust = 0.5, hjust = 1),
    axis.title.x = element_blank(),
    axis.title = element_text(size = 9)
  ),
  tooltip = "text")
```

Top 10 meest wijdverspreide soorten (soort + (perc. van Vlaamse oppervlak waarop soort voorkomt)):  

1. Nijlgans (8.2%)  
2. Canadese gans (5.5%)  
3. Aziatische hoornaar (4.6%)  
4. Amerikaanse vogelkers (2.9%)  
5. invasieve duizendknopen  (1.9%)  
6. reuzenbalsemien (1.5%)  
7. muskusrat (1.1%)  
8. late guldenroede (0.8%)  
9. reuzenberenklauw (0.7%)  
10. rimpelroos (0.5%)

# 2. HABITATRICHTLIJN


# 3. VOGELRICHTLIJN


# 4. NATURA 2000 HABITATS


# 5. NATUURBEHEERPLANNEN


# 6. ANB PATRIMONIUM




