
```{r load-library, include=FALSE}
# general
library(tidyverse)

# spatial data packages
library(sf)
```

```{r clear-memory, include=FALSE}
rm(list=ls())
```

```{r load-data, include=FALSE}
# Species data 
species_list <- read_csv("./radius/data/input/radius_species_list.csv") 
species_abbr <- read_csv2("G:/Mijn Drive/Fleur/RadIUS/RadIUS voorbereiding/species_abbr.csv")

occ_flanders <- read_csv("./radius/data/input/gbif_occ_flanders.csv") %>%
  st_as_sf(coords = c("decimalLongitude", "decimalLatitude"), crs = "+proj=longlat +datum=WGS84")
```

# 0. DATA EXPLORATIE

## sporadische soorten
Sporadische soorten worden hier gedefinieerd als soorten met minder dan 20 waarnemingen sinds 2015. Voor sommige onderdelen van de analyse worden deze soorten buiten beschouwing gelaten, omdat hun sporadische aanwezigheid te gevoelig is voor extreme resultaten.

```{r spor-species, echo=FALSE}
spor_species <- occ_flanders %>%
  group_by(Soort) %>%
  summarise(n_obs = n()) %>%
  arrange(n_obs) %>%
  filter(n_obs < 20) %>%
  st_drop_geometry()

spor_species
```


# 1. VLAANDEREN


# 2. HABITATRICHTLIJN


# 3. VOGELRICHTLIJN


# 4. NATURA 2000 HABITATS


# 5. NATUURBEHEERPLANNEN


# 6. ANB PATRIMONIUM




