```{r load-packages}
library(sf)
library(tidyverse) 
library(httr)
library(ows4R) 
library(leaflet)
library(gdalUtilities)
library(ggplot2)
library(n2khab)
library(units)
library(gtools)
library(ggthemes)
```

```{r clear-memory}
rm(list=ls())
```

```{r function-multisurface-to-multipolygon}
ensure_multipolygons <- function(X) {
  tmp1 <- tempfile(fileext = ".gpkg")
  tmp2 <- tempfile(fileext = ".gpkg")
  st_write(X, tmp1)
  ogr2ogr(tmp1, tmp2, f = "GPKG", nlt = "MULTIPOLYGON")
  Y <- st_read(tmp2)
  st_sf(st_drop_geometry(X), geom = st_geometry(Y))
}

ensure_multilinestrings <- function(X) {
  tmp1 <- tempfile(fileext = ".gpkg")
  tmp2 <- tempfile(fileext = ".gpkg")
  st_write(X, tmp1)
  ogr2ogr(tmp1, tmp2, f = "GPKG", nlt = "MULTILINESTRING")
  Y <- st_read(tmp2)
  st_sf(st_drop_geometry(X), geom = st_geometry(Y))
}
```

# Read data into R

```{r import-species-list}
species_list <- read_csv("./radius/data/input/radius_species_list.csv") 
species_abbr <- read_csv2("./radius/data/input/species_abbr.csv")
```

```{r import-species-occ}
occ_flanders <- read_csv("./radius/data/input/gbif_occ_flanders.csv") %>%
  left_join(species_list, by = c("speciesKey" = "GBIF_code", "Soort", "Species")) %>%
  left_join(species_abbr, by = c( "Soort", "Species")) %>%
  select(year, month, day, decimalLongitude, decimalLatitude, speciesKey, Soort, Species, abbr) %>%
  st_as_sf(coords = c("decimalLongitude", "decimalLatitude"), crs = "+proj=longlat +datum=WGS84") %>%
  st_transform(31370) # st_buffer()/st_union does not correctly buffer longitude-latitude spatial data, whose distance is assumed to be in decimal degrees (arc_degrees).We transform the EPSG:4326 to Lambert 72.
```

```{r import-toewijzing-soorten-en-habitats}
toewijzing_soorten <- read_csv2("./radius/data/input/toewijzing_soorten.csv")
toewijzing_habitats <- read_csv2("./radius/data/input/toewijzing_habitats.csv", col_types = cols(code = col_character()))
```


```{r boundaries-flanders}
Vlaanderen_grenzen <- st_read("./prius/data/spatial/flanders_wgs84.geojson")
Provincies_grenzen <- st_read("./prius/data/spatial/Provincies.geojson")
```

# Inlezen spatial data from local location
```{r load-data, include=FALSE, message=FALSE}
# HABITATRICHTLIJN
### habitatrichtlijnkaart (incl. deelgebieden)
ps_hbtrl_deel <- st_read("./radius/data/spatial/ps_hbtrl_deel.shp")

### habitatrichtlijnkaart (excl. deelgebieden)
ps_hbtrl <- ps_hbtrl_deel %>%
  group_by(gebcode, naam, gebopp_ha) %>%
  summarise(geometry = sf::st_union(geometry)) %>%
  ungroup() %>%
  st_transform(4326) %>%
  st_as_sf()

# VOGELRICHTLIJN
ps_vglrl <- st_read("./radius/data/spatial/ps_vglrl.shp") %>%
  mutate(oppervlakte = round(as.numeric(st_area(geometry))/10000, 1))

# N2000 HABITATS
n2khab <- st_read("./radius/data/spatial/n2khab.shp")

#### Natuurbeheerplannen
ps_nbhp <- st_read("./radius/data/spatial/ps_nbhp.shp")

#### ANB patrimonium
am_patdat <- st_read("./radius/data/spatial/am_patdat.shp")
```

<!-- # Habitatrichtlijndeelgebieden (ps:ps_hbtrl_deel) -->

<!-- ```{r get-ps-hbtrl-deel} -->
<!-- wfs_ANB <- "https://www.mercator.vlaanderen.be/raadpleegdienstenmercatorpubliek/wfs" -->

<!-- #generate URL for WFS download -->
<!-- url <- parse_url(wfs_ANB) -->
<!-- url$query <- list(service = "WFS", -->
<!--                   version = "2.0.0",  -->
<!--                   request = "GetFeature", -->
<!--                   typename = "ps:ps_hbtrl_deel") -->
<!-- request <- build_url(url) -->

<!-- ps_hbtrl_deel <- read_sf(request) %>% -->
<!--   st_set_crs(31370) %>%  # omzetten naar Lambert72 -->
<!--   ensure_multipolygons()   # multisurface to multipolygon -->

<!-- #st_write(ps_hbtrl_deel, "./radius/data/spatial/ps_hbtrl_deel.shp", append = FALSE) -->

<!-- ps_hbtrl_deel_wgs84 <- ps_hbtrl_deel %>% -->
<!--   st_transform(4326) -->

<!-- #st_write(ps_hbtrl_deel_wgs84, "./radius/data/spatial/WGS84/ps_hbtrl_deel_wgs84.shp", append = FALSE) -->
<!-- ``` -->

<!-- ```{r quick-visual-check} -->
<!-- ggplot() + geom_sf(data = ps_hbtrl_deel, aes(color = gebcode)) -->
<!-- ``` -->

<!-- # Vogelrichtlijngebieden (ps:ps_vglrl) -->

<!-- ```{r get-ps-vgrl} -->
<!-- url <- parse_url(wfs_ANB) -->
<!-- url$query <- list(service = "WFS", -->
<!--                   version = "2.0.0",  -->
<!--                   request = "GetFeature", -->
<!--                   typename = "ps:ps_vglrl") -->
<!-- request <- build_url(url) -->

<!-- ps_vglrl <- read_sf(request) %>% -->
<!--   st_set_crs(31370) %>%   -->
<!--   ensure_multipolygons()   -->

<!-- #st_write(ps_vglrl, "./radius/data/spatial/ps_vglrl.shp", append = FALSE) -->

<!-- ps_vglrl_wgs84 <- ps_vglrl %>% -->
<!--   st_transform(4326) -->

<!-- #st_write(ps_vglrl_wgs84, "./radius/data/spatial/WGS84/ps_vglrl_wgs84.shp", append = FALSE) -->
<!-- ``` -->

<!-- ```{r quick-visual-check} -->
<!-- ggplot() + geom_sf(data = ps_vglrl, aes(color = na2000code)) -->
<!-- ``` -->

<!-- # Natura 2000 Habitatkaart -->

<!-- # Toon en Floris hebben een gestandaardiseerde versie van de BWK/N2000 habitatkaart gemaakt waarin uitsluitend N2000 habitattypes en rbbs worden weergegeven (https://zenodo.org/records/3355193). Hierbij hoort ook de package n2khab voor efficiënt gebruik.  -->
<!-- ```{r import-habitatmap_stdized} -->
<!-- # fileman_folders(root = "git", path = "./radius/data/spatial") -->

<!-- # load processed habitatdata -->
<!-- hms <- read_habitatmap_stdized("./radius/data/spatial/n2khab_data/20_processed/habitatmap_stdized.gpkg") -->

<!-- hms_pol <- hms$habitatmap_polygons  -->

<!-- hms_types <- hms$habitatmap_types  -->

<!-- #surface area per type -->
<!-- # x <- hms_pol %>% -->
<!-- #   mutate(area = st_area(.)) %>% -->
<!-- #   st_drop_geometry() %>% -->
<!-- #   inner_join(hms_types, by = "polygon_id") %>% -->
<!-- #   filter(grepl('^[0-9]', type)) %>%   # we gebruiken uitsluitend de n2000 habitattypes (beginnen met cijfer 0-9, niet de rbbs) -->
<!-- #   mutate(type = substr(type, 1, 4)) %>% # only select type codes, remove subtypes -->
<!-- #   # area of type within polygon: -->
<!-- #   mutate(area_type = area * phab / 100) %>% -->
<!-- #   group_by(type) %>% -->
<!-- #   summarise(area = sum(area_type) %>% -->
<!-- #     set_units("ha") %>% -->
<!-- #     round(2)) -->

<!-- n2khab <- hms_pol %>% -->
<!--   inner_join(hms_types, by = "polygon_id") %>% # hms_types en hms_pol samenvoegen -->
<!--   filter(certain == TRUE) %>%  # hms_types en hms_pol samenvoegen -->
<!--   filter(grepl('^[0-9]', type)) %>%   # we gebruiken uitsluitend de n2000 habitattypes (beginnen met cijfer 0-9, niet de rbbs) -->
<!--   mutate(type = substr(type, 1, 4)) %>% # only select type codes, remove subtypes -->
<!--   filter(phab >= 50) %>% -->
<!--   group_by(type) %>% -->
<!--   summarise(geom = sf::st_union(geom)) %>% -->
<!--   mutate(area = as.numeric(st_area(.))) -->

<!-- #area_type = sum(area_type) %>%   -->
<!-- #  set_units("ha") %>% -->
<!-- #  round(2), -->
<!-- #  area = sum(area) %>% -->
<!-- #  set_units("ha") %>% -->
<!-- #  round(2) -->

<!-- # naam van habitattypes toevoegen -->
<!-- hab_names <- read_namelist(lang = "nl")  %>% -->
<!--   filter(grepl('^[0-9]', code)) -->

<!-- n2khab <- n2khab %>% -->
<!--   left_join(read_namelist(lang = "nl"), by = c("type" = "code")) -->

<!-- #st_write(n2khab, "./radius/data/spatial/n2khab.shp", append = FALSE) -->

<!-- n2khab_wgs84 <- n2khab %>% -->
<!--   st_transform(4326) -->

<!-- #st_write(n2khab_wgs84, "./radius/data/spatial/WGS84/n2khab_wgs84.shp", append = FALSE) -->
<!-- ``` -->

<!-- ```{r} -->
<!-- ggplot() +  -->
<!--   geom_sf(data = Provincies_grenzen) + -->
<!--   geom_sf(data = n2khab, aes(color = type)) -->
<!-- ``` -->

<!-- # ANB Patrimonium databank (am:am_patdat) -->

<!-- ```{r ANB patrimonium databank (am:am_patdat)} -->
<!-- url <- parse_url(wfs_ANB) -->
<!-- url$query <- list(service = "WFS", -->
<!--                   version = "2.0.0",  -->
<!--                   request = "GetFeature", -->
<!--                   typename = "am:am_patdat") -->
<!-- request <- build_url(url) -->

<!-- am_patdat <- read_sf(request) %>% -->
<!--   st_set_crs(31370) %>%   -->
<!--   ensure_multipolygons()    -->

<!-- #st_write(am_patdat, "./radius/data/spatial/am_patdat.shp", append = FALSE) -->

<!-- am_patdat_wgs84 <- am_patdat %>% -->
<!--   st_transform(4326) -->

<!-- #st_write(am_patdat_wgs84, "./radius/data/spatial/WGS84/am_patdat_wgs84.shp", append = FALSE) -->
<!-- ``` -->

<!-- ```{r quick-visual-check} -->
<!-- ggplot() + geom_sf(data = am_patdat, aes(color = regio)) -->
<!-- # Oppassen : er (b)lijken enkel NA's onder regio te zitten? -->
<!-- ``` -->

<!-- # Natuurbeheerplannen (ps:ps_nbhp) -->

<!-- ```{r get-ps-nbhp} -->
<!-- url <- parse_url(wfs_ANB) -->
<!-- url$query <- list(service = "WFS", -->
<!--                   version = "2.0.0",  -->
<!--                   request = "GetFeature", -->
<!--                   typename = "ps:ps_nbhp") -->
<!-- request <- build_url(url) -->

<!-- ps_nbhp <- read_sf(request) %>% -->
<!--   st_set_crs(31370) %>%   -->
<!--   ensure_multipolygons()    -->

<!-- st_write(ps_nbhp, "./radius/data/spatial/ps_nbhp.shp", append = FALSE) -->

<!-- ps_nbhp_wgs84 <- ps_nbhp %>% -->
<!--   st_transform(4326) -->

<!-- #st_write(ps_nbhp_wgs84, "./radius/data/spatial/WGS84/ps_nbhp_wgs84.shp", append = FALSE) -->
<!-- ``` -->

<!-- ```{r quick-visual-check} -->
<!-- ggplot() + geom_sf(data = ps_nbhp) -->
<!-- ``` -->

# Soortenbeschermingsprogramma's (SBPs)
```{r}
wfs_ANB <- "https://www.mercator.vlaanderen.be/raadpleegdienstenmercatorpubliek/wfs"

url <- parse_url(wfs_ANB)
url$query <- list(service = "WFS",
                  version = "2.0.0", 
                  request = "GetFeature",
                  typename = "lu:lu_sbp_pls")
request <- build_url(url)

lu_sbp_pls <- read_sf(request) %>%
  st_set_crs(31370) %>%  
  ensure_multilinestrings()   

lu_sbp_pls_wgs84 <- lu_sbp_pls %>%
  st_transform(4326)

lu_sbp_pls_buffered <- lu_sbp_pls %>%
  st_buffer(dist = 10) %>%
  group_by(soort, type) %>%
  summarize(geom = st_union(geom), .groups = "drop")

#st_write(lu_sbp_pls, "./radius/data/spatial/lu_sbp_pls.shp", append = FALSE)

url$query <- list(service = "WFS",
                  version = "2.0.0", 
                  request = "GetFeature",
                  typename = "lu:lu_sbp_pgs")
request <- build_url(url)

lu_sbp_pgs <- read_sf(request) %>%
  st_set_crs(31370) %>%  
  ensure_multipolygons() 

#st_write(lu_sbp_pgs, "./radius/data/spatial/lu_sbp_pgs.shp", append = FALSE)
```

```{r quick-visual-check}
ggplot() + 
  geom_sf(data = Provincies_grenzen) +
  geom_sf(data = lu_sbp_pgs, fill = "green", color = "green") + 
  geom_sf(data = lu_sbp_pls, fill = "blue", color = "blue")

ggplot() + 
  geom_sf(data = Provincies_grenzen) +
  geom_sf(data = lu_sbp_pls, fill = "blue", color = "blue") +
  geom_sf(data = lu_sbp_pls_buffered, fill = "blue", color = "blue")

# Beekprik
ggplot() + 
  geom_sf(data = Provincies_grenzen) +
  geom_sf(data = lu_sbp_pls %>% filter(soort == "Beekprik"), fill = "blue", color = "blue")

# Rivierdonderpad
ggplot() + 
  geom_sf(data = Provincies_grenzen) +
  geom_sf(data = lu_sbp_pls %>% filter(soort == "Rivierdonderpad"), fill = "blue", color = "blue")

# Kleine Modderkruiper
ggplot() + 
  geom_sf(data = Provincies_grenzen) +
  geom_sf(data = lu_sbp_pls %>% filter(soort == "Kleine Modderkruiper"), fill = "blue", color = "blue")
```

# Add columns with abbreviations
```{r add-abbreviations-patdat}
am_patdat <- am_patdat %>%
  mutate(rchtnnb_abb = case_when(
    rchtnnb == "Technisch beheer conform bosdecreet" ~ "Bosdec",
    rchtnnb == "Eigendom" ~ "Eigend",
    rchtnnb == "Huur" ~ "Huur",
    rchtnnb == "Beheerovereenkomst" ~ "BehOve",
    rchtnnb == "Protocol landsverdediging" ~ "ProLan",
    rchtnnb == "Erfpacht" ~ "Erfpac")) %>%
  mutate(regio_abb = case_when(
    regio == "Antwerpse Kempen" ~ "AntKem",
    regio == "Hoge Kempen tot Voeren" ~ "HKeVoe",
    regio == "Groene Gordels" ~ "GroGor",
    regio == "Brabantse Wouden" ~ "BraWou",
    regio == "Demerland & Zuiderkempen" ~ "DemZKe",
    regio == "Vlaamse Ardennen & Schelde-Leie" ~ "VArSch",
    regio == "Kust & Westhoek" ~ "KusWes",
    regio == "Taxandria" ~ "Taxand",
    regio == "Lage tot aan Hoge Kempen" ~ "LtHKem",
    regio == "Zandig Vlaanderen" ~ "ZanVla"
  ))
```

# We maken een opdeling van de ANB domeinen in am_patdat_excl_ob (anb domeinen excl. openbare bossen) en am_patdat_incl_ob
waarom? Op workshop werd vermeld dat een heel groot deel van de ANB domeinen onder technisch beheer conform bosdecreet vallen en door boswachters in de praktijk niet worden meegerekend als eigen domeinen. 
```{r}
am_patdat_excl_ob <- am_patdat %>%
  filter(rchtnnb != "Technisch beheer conform bosdecreet")
```


```{r add-abbreviations-nbhp}
ps_nbhp <- ps_nbhp %>%
  mutate(ntrbhrp_abb = case_when(
    ntrbhrp == "Natuurbeheerplan Type 1" ~ "Type1",
    ntrbhrp == "Natuurbeheerplan Type 2" ~ "Type2",
    ntrbhrp == "Natuurbeheerplan Type 3" ~ "Type3",
    ntrbhrp == "Natuurbeheerplan Type 4" ~ "Type4",
    ntrbhrp == "Uitgebreid Bosbeheerplan" ~ "BosbeU",
    ntrbhrp == "Beheerplan Militair domein" ~ "MilDom",
    ntrbhrp == "Vlaams Natuurreservaat" ~ "VNatre",
    ntrbhrp == "Aangewezen Bosreservaat" ~ "BosreA",
    ntrbhrp == "Harmonisch Park- en Groenbeheerplan" ~ "HarmPG",
    ntrbhrp == "Erkend Natuurreservaat" ~ "Natres",
    ntrbhrp == "Erkend Bosreservaat" ~ "BosreE",
    ntrbhrp == "Domein met natuurprotocol" ~ "DomNa")) %>%
  mutate(egndmty_abb = case_when(
    egndmty == "Natuurlijke persoon" ~ "NatPer",
    egndmty == "Privaatrechtelijke rechtspersoon" ~ "PrivRec",
    egndmty == "Agentschap voor Natuur en Bos" ~ "VOANB",
    egndmty == "Bestuur" ~ "Bestuur",
    egndmty == "Andere Vlaamse overheid" ~ "VOander",
    egndmty == "Andere" ~ "Andere"
  )) %>%
  filter(!is.na(egndmty))
```

# Calculating occupancy metrics
```{r calculate-occupancy-metrics, warning=FALSE}
# list wfs-maps
list.dfs <- list(
  HBTRL = ps_hbtrl_deel,
  VGLRL = ps_vglrl,
  N2KHAB = n2khab,
  PATDAT_incl_ob = am_patdat,
  PATDAT_excl_ob = am_patdat_excl_ob,
  NBHP = ps_nbhp,
  SBP_pls = lu_sbp_pls_buffered,
  SBP_pgs = lu_sbp_pgs,
  TOP3 = data.frame(), 
  VL = data.frame()
)

# initialize a list for results
list.results <- lapply(list.dfs, function(x) data.frame())

# loop through unique species
for (i in unique(occ_flanders$Soort)) {
  print(i)
  
  # in welk milieu komt de soort voor (marien, brak, zoetwater, terrestrisch)
  soort_milieu <- names(toewijzing_soorten)[toewijzing_soorten[toewijzing_soorten$soort == i, ] == 1]
  
  # subset van n2k habitattypes obv milieu waarin de soort voorkomt (soort_milieu)
  n2khab_subset <- toewijzing_habitats %>%
    select(code, soort_milieu) %>%
    filter_at(vars(soort_milieu), any_vars(. == 1)) %>%
    pull(code)
  
  # extract species occurrence
  occ_species <- occ_flanders[occ_flanders$Soort == i,]
  
  # add buffer around species occurrences + union
  occ_species_buf <- occ_species %>%
    st_buffer(dist = 100) %>%
    st_union() %>% 
    st_cast('POLYGON') %>% 
    st_sf() %>%
    mutate(buf_area = as.numeric(st_area(.))) 
  
  total_area <- sum(occ_species_buf$buf_area)
  
  list.results[[10]] <- rbind(list.results[[10]], data.frame(
    soort = i,
    species = paste(unique(occ_species$Species), collapse = ","), 
    abbr = unique(na.omit(occ_species$abbr)), 
    gebied = "VL",
    overlap = format(round(total_area / Vlaanderen_grenzen$OPPERVL,6), scientific = FALSE),
    type = "of"
  ))
  
  # loop through wfs-maps to calculate occupancy metrics
  for (j in seq_along(list.dfs[1:6])) {
    print(j)
    # transform CRS to Lambert 72 to use st_buffer with meters instead of decimal degrees
    gebied <- list.dfs[[j]] %>%
      st_transform(31370) %>%
      mutate(geb_area = as.numeric(st_area(.)))
    
    gebied_summary <- gebied %>%
      st_drop_geometry() %>%
      select(code = if (j == 1) "gebcode" else if (j == 2) "na2000code" else if (j == 3) "type" else if (j %in% c(4,5)) "regio_abb" else "egndmty_abb", geb_area) %>%
      group_by(code) %>%
      summarise(geb_area = as.numeric(sum(geb_area)))
    
    if (j == 3) {
      gebied <- gebied %>%
        filter(type %in% n2khab_subset)
    }
    
    # intersection buffered occurrences with wfs-map
    occ_species_intersection <- occ_species_buf %>%
      st_intersection(gebied) %>% 
      mutate(intersect_area = as.numeric(st_area(.)))
    
    overlap_intersection <- sum(occ_species_intersection$intersect_area)
    percentage_overlap_in <- overlap_intersection / total_area
    percentage_overlap_of <- overlap_intersection / sum(gebied$geb_area)
    selectivity <- percentage_overlap_in / (sum(gebied$geb_area) / sum(Vlaanderen_grenzen$OPPERVL))
    
    if (nrow(occ_species_intersection) != 0) {  # skip following steps if there's no overlap 
      # Standard occupancy metrics across all wfs-maps
      print("standard metrics")
      metrics_df <- data.frame(
        soort = i,
        species = paste(unique(occ_species$Species), collapse = ","), 
        abbr = unique(na.omit(occ_species$abbr)),
        gebied = names(list.dfs)[j],
        overlap = format(round(c(percentage_overlap_in, percentage_overlap_of, selectivity), 6), scientific = FALSE), 
        type = paste0(c("in", "of", "sel")))
      
      list.results[[j]] <- rbind(list.results[[j]], metrics_df)
      
      # additional occupancy metrics for HBTRL (i = 1), VGLRL (i = 2), N2KHAB (i = 3)
      if (j %in% c(1, 2, 3)) {
        print("additional metrics hbtrl, vglrl, n2khab")
        # overlap percentage per gebied 
        overlap_per_gebied <- occ_species_intersection %>%
          group_by(code = if (j == 2) na2000code else if (j == 3) type else gebcode) %>%
          summarise(intersect_area = sum(intersect_area)) %>%
          st_drop_geometry() %>%
          full_join(gebied_summary, by = "code") %>%
          na.replace(0)
        
        for (row in 1:nrow(overlap_per_gebied)) {
          # OPTIE 1: percentage van overlap dat in bepaald gebied valt
          # percentage_overlap_in = as.numeric(overlap_per_gebied[row,]$intersect_area / overlap_intersection)
          # OPTIE 2: percentage van totale verspreiding dat in bepaald gebied valt
          percentage_overlap_in = overlap_per_gebied[row,]$intersect_area / total_area
          
          # percentage van oppervlakte HBTRL/VLRL/BWKHAB gebied dat overlapt met soortverspreiding
          percentage_overlap_of = overlap_per_gebied[row,]$intersect_area / overlap_per_gebied[row,]$geb_area
          selectivity = percentage_overlap_in / (overlap_per_gebied[row,]$geb_area / sum(Vlaanderen_grenzen$OPPERVL))
          
          metrics_df <- data.frame(
            soort = i,
            species = paste(unique(occ_species$Species), collapse = ","), 
            abbr = unique(na.omit(occ_species$abbr)), 
            gebied = as.character(overlap_per_gebied[row,1]),
            overlap = format(round(c(percentage_overlap_in, percentage_overlap_of, selectivity), 6), scientific = FALSE), 
            type = paste0(c("in", "of", "sel")))
          
          list.results[[j]] <- rbind(list.results[[j]], metrics_df)
        }
      }
      
      # additional occupancy metrics for PATDAT (i = c(4,5))
      if (j %in% c(4,5)) {
        print("additional metrics patdat")
        # totaal aantal domeinen waarmee verspreiding overlapt
        list.results[[j]] <- rbind(list.results[[j]], data.frame(
          soort = i,
          species = paste(unique(occ_species$Species), collapse = ","), 
          abbr = unique(na.omit(occ_species$abbr)),
          gebied = names(list.dfs)[j],
          overlap = length(unique(occ_species_intersection$id)), 
          type = "n_domeinen"))
        
        # aantal bezette domeinen per type recht anb
        anb_rechten <- occ_species_intersection %>%
          st_drop_geometry() %>%
          select(id, rchtnnb, rchtnnb_abb) %>%
          unique() %>%
          group_by(rchtnnb_abb) %>%
          summarise(n = n()) 
        
        for (row in 1:nrow(anb_rechten)) {
          list.results[[j]] <- rbind(list.results[[j]], data.frame(
            soort = i,
            species = paste(unique(occ_species$Species), collapse = ","), 
            abbr = unique(na.omit(occ_species$abbr)),
            gebied = as.character(anb_rechten[row,1]),
            overlap = as.character(anb_rechten[row,2]), 
            type = "anb_rechten"))
        }
        print("domeinen per anb recht: DONE")
        # percentage overlap per anb regio
        overlap_per_anb_regio <- occ_species_intersection %>%
          st_drop_geometry() %>%
          select(regio_abb, intersect_area) %>%
          unique() %>%
          group_by(regio_abb) %>%
          summarise(intersect_area = sum(intersect_area)) %>%
          arrange() %>%
          full_join(gebied_summary, by = c("regio_abb" = "code")) %>%
          filter(!is.na(regio_abb)) %>%
          na.replace(0)
        
        for (row in 1: nrow(overlap_per_anb_regio)) {
          # OPTIE 1: percentage van overlap met PATDAT per anb regio
          #percentage_overlap_in = as.numeric(overlap_per_anb_regio[row,]$intersect_area / overlap_intersection)
          # OPTIE 2: percentage van totale verspreiding dat overlapt per anb regio
          percentage_overlap_in = overlap_per_anb_regio[row,]$intersect_area / total_area
          
          percentage_overlap_of = overlap_per_anb_regio[row,]$intersect_area / overlap_per_anb_regio[row,]$geb_area
          selectivity = percentage_overlap_in / (overlap_per_anb_regio[row,]$geb_area / sum(Vlaanderen_grenzen$OPPERVL))
          
          metrics_df <- data.frame(
            soort = i,
            species = paste(unique(occ_species$Species), collapse = ","), 
            abbr = unique(na.omit(occ_species$abbr)),
            gebied = as.character(overlap_per_anb_regio[row,1]),
            overlap = format(round(c(percentage_overlap_in, percentage_overlap_of, selectivity), 6), scientific = FALSE), 
            type = paste0(c("in", "of", "sel")))
          
          list.results[[j]] <- rbind(list.results[[j]], metrics_df)
        }
        print("overlap per ANB regio: DONE")
      }
      
      # additional occupancy metrics for NBHP (i = 6)
      if (j == 6) {
        print("additional metrics nbhp")
        # totaal aantal gebieden waarmee verspreiding overlapt
        list.results[[j]] <- rbind(list.results[[j]], data.frame(
          soort = i,
          species = paste(unique(occ_species$Species), collapse = ","), 
          abbr = unique(na.omit(occ_species$abbr)),
          gebied = names(list.dfs)[j],
          overlap = as.character(length(unique(occ_species_intersection$id))), 
          type = "n_nbhp"))
        
        # aantal bezette domeinen per type natuurbeheerplan
        n_per_beheerplantype <- occ_species_intersection %>%
          st_drop_geometry() %>%
          select(id, ntrbhrp, ntrbhrp_abb) %>%
          unique() %>%
          group_by(ntrbhrp_abb) %>%
          summarise(n = n())
        
        for (row in 1:nrow(n_per_beheerplantype)) {
          list.results[[j]] <- rbind(list.results[[j]], data.frame(
            soort = i,
            species = paste(unique(occ_species$Species), collapse = ","), 
            abbr = unique(na.omit(occ_species$abbr)),
            gebied = as.character(n_per_beheerplantype[row,1]),
            overlap = as.character(n_per_beheerplantype[row,2]), 
            type = paste0(c("n_per_type"))))
        }
        print("aantal domeinen per nbhptype: DONE")
        
        # percentage overlap per eigendomtype
        overlap_per_egndmty <- occ_species_intersection %>%
          st_drop_geometry() %>%
          select(egndmty_abb, intersect_area) %>%
          unique() %>%
          group_by(egndmty_abb) %>%
          summarise(intersect_area = sum(intersect_area)) %>%
          arrange() %>%
          full_join(gebied_summary, by = c("egndmty_abb" = "code")) %>%
          na.replace(0)
        
        for (row in 1: nrow(overlap_per_egndmty)) {
          # OPTIE 1: percentage van overlap met NBHP dat overlapt per eigendomtype
          # percentage_overlap_in = as.numeric(overlap_per_egndmty[row,]$intersect_area / overlap_intersection)
          # OPTIE 2: percentage van totale verspreiding dat overlapt per eigendomtype
          percentage_overlap_in = overlap_per_egndmty[row,]$intersect_area / total_area
          percentage_overlap_of = overlap_per_egndmty[row,]$intersect_area / overlap_per_egndmty[row,]$geb_area
          
          metrics_df <- data.frame(
            soort = i,
            species = paste(unique(occ_species$Species), collapse = ","), 
            abbr = unique(na.omit(occ_species$abbr)), 
            gebied = as.character(overlap_per_egndmty[row,1]),
            overlap = format(round(c(percentage_overlap_in, percentage_overlap_of), 6), scientific = FALSE), 
            type = paste0(c("in", "of")))
          
          list.results[[j]] <- rbind(list.results[[j]], metrics_df)
        } 
        print("overlap per eigendomtype: DONE")
      }
      
      # Top 3 gebieden voor HBTRL, VGLRL, NBHP
      if (j %in% c(1,2,6)) {
        print("top 3 hbtrl, vglrl, nbhp")
        top_3 <- occ_species_intersection %>%
          group_by(naam = if (j == 2) gebnaam else if (j == 6) namdssr else naam) %>%
          summarise(intersect_area = sum(intersect_area)) %>%
          slice_max(order_by = intersect_area, n = 3, na_rm = TRUE) %>%
          st_drop_geometry()
        
        for (row in 1:nrow(top_3)) {
          list.results[[9]] <- rbind(list.results[[9]], data.frame(
            soort = i,
            species = paste(unique(occ_species$Species), collapse = ","), 
            abbr = unique(na.omit(occ_species$abbr)),
            gebied = as.character(top_3[row, 1]),
            overlap = drop_units(top_3[row, 2]),
            type = names(list.dfs)[j]))
        }
      }
      
      # Top 3 anb regio's en domeinen
      if (j %in% c(4,5)) {
        print("top 3 patdat")
        top_3_regio <- occ_species_intersection %>%
          group_by(regio) %>%
          summarise(intersect_area = sum(intersect_area)) %>%
          slice_max(order_by = intersect_area, n = 3, na_rm = TRUE) %>%
          st_drop_geometry()
        
        for (row in 1:nrow(top_3_regio)) {
          list.results[[9]] <- rbind(list.results[[9]], data.frame(
            soort = i,
            species = paste(unique(occ_species$Species), collapse = ","), 
            abbr = unique(na.omit(occ_species$abbr)),
            gebied = as.character(top_3_regio[row, 1]),
            overlap = drop_units(top_3_regio[row,2]),
            type = "anb-regio"))
        }
        print("top 3 anb regio: DONE")
        
        top_3_domein <- occ_species_intersection %>%
          group_by(domennm) %>%
          summarise(intersect_area = sum(intersect_area)) %>%
          slice_max(order_by = intersect_area, n = 3, na_rm = TRUE) %>%
          st_drop_geometry()
        
        for (row in 1:nrow(top_3_domein)) {
          list.results[[9]] <- rbind(list.results[[9]], data.frame(
            soort = i,
            species = paste(unique(occ_species$Species), collapse = ","), 
            abbr = unique(na.omit(occ_species$abbr)),
            gebied = as.character(top_3_domein[row, 1]),
            overlap = drop_units(top_3_domein[row,2]),
            type = "anb-domein"))
        }
        print("top 3 anb domein: DONE")
      }
    }
    
    else {  # create empty row if there's no overlap 
      metrics_df <- data.frame(
        soort = i,
        species = paste(unique(occ_species$Species), collapse = ","), 
        abbr = unique(na.omit(occ_species$abbr)),
        gebied = names(list.dfs)[j],
        overlap = 0, 
        type = paste0(c("in", "of")))
      
      list.results[[j]] <- rbind(list.results[[j]], metrics_df)
    }
  }
  
  for (j in 7:8) {
    print(j)
    gebied <- list.dfs[[j]] %>%
      st_transform(31370) %>%
      mutate(geb_area = as.numeric(st_area(.)))
    
    for (k in unique(gebied$soort)) {
      print(k)
      gebied_sbp <- gebied %>%
        filter(soort == k)
      
      occ_species_intersection <- occ_species_buf %>%
        st_intersection(gebied_sbp) %>% 
        mutate(intersect_area = as.numeric(st_area(.)))
      
      overlap_intersection <- sum(occ_species_intersection$intersect_area)
      percentage_overlap_in <- overlap_intersection / total_area
      percentage_overlap_of <- overlap_intersection / sum(gebied$geb_area)
      selectivity <- percentage_overlap_in / (sum(gebied$geb_area) / sum(Vlaanderen_grenzen$OPPERVL))
      
      metrics_df <- data.frame(
        soort = i,
        species = paste(unique(occ_species$Species), collapse = ","), 
        abbr = unique(na.omit(occ_species$abbr)),
        gebied = paste("SBP ", k),
        overlap = format(round(c(percentage_overlap_in, percentage_overlap_of, selectivity), 6), scientific = FALSE), 
        type = paste0(c("in", "of", "sel")))
      
      list.results[[j]] <- rbind(list.results[[j]], metrics_df)
      
      if (nrow(occ_species_intersection) != 0 & j == 8) { 
        overlap_per_gebied <- occ_species_intersection %>%
          st_drop_geometry() %>%
          group_by(gebied, geb_area) %>%
          summarise(intersect_area = sum(intersect_area)) %>%
          ungroup() %>%
          full_join(gebied %>% filter(soort == k), by = c("gebied", "geb_area")) %>%
          select(gebied, geb_area, intersect_area) %>%
          na.replace(0)
        
        for (row in 1:nrow(overlap_per_gebied)) {
          percentage_overlap_in = overlap_per_gebied[row,]$intersect_area / total_area
          percentage_overlap_of = overlap_per_gebied[row,]$intersect_area / overlap_per_gebied[row,]$geb_area
          selectivity = percentage_overlap_in / (overlap_per_gebied[row,]$geb_area / sum(Vlaanderen_grenzen$OPPERVL))
          
          metrics_df <- data.frame(
            soort = i,
            species = paste(unique(occ_species$Species), collapse = ","), 
            abbr = unique(na.omit(occ_species$abbr)), 
            gebied = paste0("SBP ", k, " (", as.character(overlap_per_gebied[row,1]), ")"),
            overlap = format(round(c(percentage_overlap_in, percentage_overlap_of, selectivity), 6), scientific = FALSE), 
            type = paste0(c("in", "of", "sel")))
          
          list.results[[j]] <- rbind(list.results[[j]], metrics_df)
        }
      }
    }
  }
}

```

# Save output

```{r save-list-results-as-RData-file}
saveRDS(list.results, file="./radius/data/output/list_results.RData")
```

```{r assign-results-to-df}
HBTRL_long <- list.results$HBTRL 
VGLRL_long <- list.results$VGLRL 
N2KHAB_long <- list.results$N2KHAB 
PATDAT_incl_ob_long <- list.results$PATDAT_incl_ob
PATDAT_excl_ob_long <- list.results$PATDAT_excl_ob
NBHP_long <- list.results$NBHP 
SBP_pls_long <- list.results$SBP_pls
SBP_pgs_long <- list.results$SBP_pgs
TOP3_long <- list.results$TOP3 
VL_long <- list.results$VL 
```

```{r save-dfs-in-long-format}
write_csv(HBTRL_long, "./radius/data/output/HBTRL_long.csv", append = FALSE)
write_csv(VGLRL_long, "./radius/data/output/VGLRL_long.csv", append = FALSE)
write_csv(N2KHAB_long, "./radius/data/output/N2KHAB_long.csv", append = FALSE)
write_csv(PATDAT_incl_ob_long, "./radius/data/output/PATDAT_incl_ob_long.csv", append = FALSE)
write_csv(PATDAT_excl_ob_long, "./radius/data/output/PATDAT_excl_ob_long.csv", append = FALSE)
write_csv(NBHP_long, "./radius/data/output/NBHP_long.csv", append = FALSE)
write_csv(SBP_pls_long, "./radius/data/output/SBP_pls_long.csv", append = FALSE)
write_csv(SBP_pgs_long, "./radius/data/output/SBP_pgs_long.csv", append = FALSE)
write_csv(TOP3_long, "./radius/data/output/TOP3_long.csv", append = FALSE)
write_csv(VL_long, "./radius/data/output/VL_long.csv", append = FALSE)
```

```{r column-format-long-to-wide}
HBTRL_wide <- HBTRL_long %>%
  mutate(gebied = paste0(type, gebied)) %>%
  select(!type) %>%
  pivot_wider(names_from = gebied, values_from = overlap, values_fill = "0") %>%
  select(soort, species, abbr, contains("in"), contains("of"), contains("sel"))

VGLRL_wide <- VGLRL_long %>%
  mutate(gebied = paste0(type, gebied)) %>%
  select(!type) %>%
  pivot_wider(names_from = gebied, values_from = overlap, values_fill = "0") %>%
  select(soort, species, abbr, contains("in"), contains("of"), contains("sel"))

N2KHAB_wide <- N2KHAB_long %>%
  mutate(gebied = paste0(type, gebied)) %>%
  select(!type) %>%
  pivot_wider(names_from = gebied, values_from = overlap, values_fill = "0") %>%
  select(soort, species, contains("in"), contains("of"), contains("sel"))

PATDAT_incl_ob_wide <- PATDAT_incl_ob_long %>%
  mutate(gebied = paste0(ifelse (type %in% c("in", "of", "sel"), type, "n"), gebied)) %>%
  select(!type) %>%
  pivot_wider(names_from = gebied, values_from = overlap, values_fill = "0") %>%
  select(soort, species, abbr, starts_with("n"), starts_with("in"), starts_with("of"), contains("sel"))

PATDAT_excl_ob_wide <- PATDAT_excl_ob_long %>%
  mutate(gebied = paste0(ifelse (type %in% c("in", "of", "sel"), type, "n"), gebied)) %>%
  select(!type) %>%
  pivot_wider(names_from = gebied, values_from = overlap, values_fill = "0") %>%
  select(soort, species, abbr, starts_with("n"), starts_with("in"), starts_with("of"), contains("sel"))

NBHP_wide <- NBHP_long %>%
  mutate(gebied = paste0(ifelse (type %in% c("in", "of", "sel"), type, "n"), gebied)) %>%
  select(!type) %>%
  pivot_wider(names_from = gebied, values_from = overlap, values_fill = "0") %>%
  select(soort, species, abbr, starts_with("n"), starts_with("in"), starts_with("of"), contains("sel"))

SBP_pls_wide <- SBP_pls_long %>%
  mutate(gebied = paste0(ifelse (type %in% c("in", "of", "sel"), type, "n"), gebied)) %>%
  select(!type) %>%
  pivot_wider(names_from = gebied, values_from = overlap, values_fill = "0") %>%
  select(soort, species, abbr, starts_with("n"), starts_with("in"), starts_with("of"), contains("sel"))

SBP_pgs_wide <- SBP_pgs_long %>%
  mutate(gebied = paste0(ifelse (type %in% c("in", "of", "sel"), type, "n"), gebied)) %>%
  select(!type) %>%
  pivot_wider(names_from = gebied, values_from = overlap) %>%
  select(soort, species, abbr, starts_with("n"), starts_with("in"), starts_with("of"), contains("sel"))


# TOP3_wide <- TOP3_long %>%
#   pivot_wider(names_from = gebied, values_from = intersect_area, values_fill = "0") %>%
#   select(!type)

VL_wide <- VL_long %>%
  mutate(gebied = paste0(type, gebied)) %>%
  pivot_wider(names_from = gebied, values_from = overlap, values_fill = "0") %>%
  select(!type)
```

```{r save-separate-dfs-as-csv}
write_csv(HBTRL_wide, "./radius/data/output/HBTRL_wide.csv", append = FALSE)
write_csv(VGLRL_wide, "./radius/data/output/VGLRL_wide.csv", append = FALSE)
write_csv(N2KHAB_wide, "./radius/data/output/N2KHAB_wide.csv", append = FALSE)
write_csv(PATDAT_incl_ob_wide, "./radius/data/output/PATDAT_incl_ob_wide.csv", append = FALSE)
write_csv(PATDAT_excl_ob_wide, "./radius/data/output/PATDAT_excl_ob_wide.csv", append = FALSE)
write_csv(NBHP_wide, "./radius/data/output/NBHP_wide.csv", append = FALSE)
write_csv(SBP_pgs_wide, "./radius/data/output/SBP_pgs_wide.csv", append = FALSE)
write_csv(SBP_pls_wide, "./radius/data/output/SBP_pls_wide.csv", append = FALSE)
#write_csv(TOP3_wide, "./radius/data/output/TOP3_wide.csv", append = FALSE)
write_csv(VL_wide, "./radius/data/output/VL_wide.csv", append = FALSE)
```


# Calculating extra occupancy metrics SBP beekvissen (sbp_pls)
```{r watersystemen-vlaanderen}
clusters_sbp <- st_read("G:/Mijn Drive/Fleur/RadIUS/SBPs/Shapefile/Vhazone.shp") %>%
  st_transform(4326) %>%
  ensure_multipolygons() %>%
  transmute(CLUSTERNR = as.numeric(VHAZONENR), CLUSTERNAAM = NAAMVHAZON, OPPERVL)

## Bekken
request <- ("https://geo.api.vlaanderen.be/Watersystemen/wfs?service=WFS&version=1.1.0&request=GetFeature&typename=Watersystemen:WsBekken")

WsBekken <- read_sf(request) %>%
  st_set_crs(31370) %>%  
  ensure_multipolygons() 


## Deelbekken
request <- ("https://geo.api.vlaanderen.be/Watersystemen/wfs?service=WFS&version=1.1.0&request=GetFeature&typename=Watersystemen:WsDeelbek")

WsDeelbek <- read_sf(request) %>%
  st_set_crs(31370) %>%  
  ensure_multipolygons() 
```

```{r quick-visual-check}

## Waterclusters SBP beekvissen

# leaflet() %>%
#   addTiles(data = "OSM") %>%
#   addPolygons(data = clusters_sbp, fillOpacity = 0.5, fill = "green", color = "green", weight = 2, label = ~paste0(CLUSTERNR,": ", CLUSTERNAAM))

ggplot() + 
  geom_sf(data = Provincies_grenzen) +
  geom_sf(data = clusters_sbp %>% st_transform(31370), fill = "blue", alpha = 0.5, color = "blue") +
  geom_sf(data = lu_sbp_pls_buffered, fill = "red", color = "red")

ggplot() + 
  geom_sf(data = Provincies_grenzen) +
  geom_sf(data = clusters_sbp %>% st_transform(31370), fill = "blue", alpha = 0.5, color = "blue") +
  geom_sf(data = lu_sbp_pls_buffered %>% filter(soort == "Beekprik"), fill = "red", color = "red")

ggplot() + 
  geom_sf(data = Provincies_grenzen) +
  geom_sf(data = clusters_sbp %>% st_transform(31370), fill = "blue", alpha = 0.5, color = "blue") +
  geom_sf(data = lu_sbp_pls_buffered %>% filter(soort == "Rivierdonderpad"), fill = "red", color = "red")

ggplot() + 
  geom_sf(data = Provincies_grenzen) +
  geom_sf(data = clusters_sbp %>% st_transform(31370), fill = "blue", alpha = 0.5, color = "blue") +
  geom_sf(data = lu_sbp_pls_buffered %>% filter(soort == "Kleine Modderkruiper"), fill = "red", color = "red")

# Bekken
ggplot() + 
  geom_sf(data = Provincies_grenzen) +
  geom_sf(data = WsBekken, color = "blue") 

# Deelbekken
ggplot() + 
  geom_sf(data = Provincies_grenzen) +
  geom_sf(data = WsDeelbek, color = "blue") 

ggplot() + 
  geom_sf(data = Provincies_grenzen) +
  geom_sf(data = WsDeelbek, color = "lightblue") +
  geom_sf(data = WsBekken, alpha = 0, color = "blue")

ggplot() + 
  geom_sf(data = Provincies_grenzen) +
  geom_sf(data = WsDeelbek, color = "lightblue") +
  geom_sf(data = WsBekken, alpha = 0, color = "blue") +
  geom_sf(data = lu_sbp_pls_buffered, fill = "red", color = "red")
```


```{r}
sbp_pls_species <- c("Amerikaanse stierkikker", "Kesslergrondel", "Pontische stroomgrondel", "marmergrondel", "zwartbekgrondel", "Californische rivierkreeft", "gestreepte Amerikaanse rivierkreeft", "gevlekte Amerikaanse rivierkreeft","geknobbelde Amerikaanse rivierkreeft", "rode Amerikaanse rivierkreeft", "Turkse rivierkreeft","Chinese wolhandkrab"
) 

list.dfs <- list(
  SBP_pls = lu_sbp_pls_buffered,
  clusters_sbp = clusters_sbp,
  ws_bekken = WsBekken, 
  ws_deelbek = WsDeelbek
)

sbp_intersections <- list()

list.results <- lapply(list.dfs, function(x) data.frame())

for (i in sbp_pls_species) {
  
  print(i)
  
  occ_species <- occ_flanders[occ_flanders$Soort == i,]
  
  occ_species_buf <- occ_species %>%
    st_buffer(dist = 100) %>%
    st_union() %>% 
    st_cast('POLYGON') %>% 
    st_sf() %>%
    mutate(buf_area = as.numeric(st_area(.))) 
  
  total_area <- sum(occ_species_buf$buf_area)
  
  for (j in seq_along(list.dfs[1:4])) {
    
    print(j)
    
    gebied <- list.dfs[[j]] %>%
      st_transform(31370) %>%
      mutate(geb_area = as.numeric(st_area(.)))
    
    ## Berekening metrics sbp_pls
    if (j == 1) {
      for (k in unique(gebied$soort)) {
        print(paste("SBP", k))
        
        gebied_sbp <- gebied %>%
          filter(soort == k)
        
        occ_species_intersection <- occ_species_buf %>%
          st_intersection(gebied_sbp) %>% 
          mutate(intersect_area = as.numeric(st_area(.)))
        
        sbp_intersections <- rbind(sbp_intersections, data.frame(
          occ_species_intersection %>%
            group_by(soort, type) %>%
            summarize(geometry = st_union(geometry), .groups = "drop") %>%
            mutate(intersect_area = as.numeric(st_area(.))) %>% 
            transmute(soort = i, gebied = paste("SBP ", k), type, intersect_area)
        ))
        
        overlap_intersection <- sum(occ_species_intersection$intersect_area)
        percentage_overlap_in <- overlap_intersection / total_area
        percentage_overlap_of <- overlap_intersection / sum(gebied$geb_area)
        
        overlap_intersection_al <- sum((occ_species_intersection %>% filter(type == "Actueel leefgebied"))$intersect_area)
        percentage_overlap_in_al <- overlap_intersection_al / total_area
        percentage_overlap_of_al <- overlap_intersection_al / sum(gebied$geb_area)
        
        overlap_intersection_ul <- sum((occ_species_intersection %>% filter(type == "Uitbreiding leefgebied"))$intersect_area)
        percentage_overlap_in_ul <- overlap_intersection_ul / total_area
        percentage_overlap_of_ul <- overlap_intersection_ul / sum(gebied$geb_area)
        
        metrics_df <- data.frame(
          soort = i,
          species = paste(unique(occ_species$Species), collapse = ","), 
          abbr = unique(na.omit(occ_species$abbr)),
          gebied = paste("SBP ", k),
          overlap = format(round(c(percentage_overlap_in, percentage_overlap_in_al, percentage_overlap_in_ul, percentage_overlap_of, percentage_overlap_of_al, percentage_overlap_of_ul), 6), scientific = FALSE), 
          type = paste0(c("in_sbp", "in_sbp_al", "in_sbp_ul", "of_sbp", "of_sbp_al", "of_sbp_ul"))) 
        
        metrics_df$gebied <- ifelse(metrics_df$type %in% c("in_sbp_al", "of_sbp_al"), paste(metrics_df$gebied, "(Actueel leefgebied)"),
                                    ifelse(metrics_df$type %in% c("in_sbp_ul", "of_sbp_ul"), paste(metrics_df$gebied, "(Uitbreiding leefgebied)"),
                                           metrics_df$gebied))
        
        list.results[[j]] <- rbind(list.results[[j]], metrics_df)
      }
    }
    
    ## Berekening metrics sbp waterclusters
    else if (j == 2) {
      occ_species_intersection <- occ_species_buf %>%
        st_intersection(gebied) %>% 
        mutate(intersect_area = as.numeric(st_area(.)))
      
      overlap_intersection <- sum(occ_species_intersection$intersect_area)
      percentage_overlap_in <- overlap_intersection / total_area
      percentage_overlap_of <- overlap_intersection / sum(gebied$geb_area)
      
      metrics_df <- data.frame(
        soort = i,
        species = paste(unique(occ_species$Species), collapse = ","), 
        abbr = unique(na.omit(occ_species$abbr)),
        gebied = "clusters",
        overlap = format(round(c(percentage_overlap_in, percentage_overlap_of), 6), scientific = FALSE), 
        type = paste0(c("in_clust", "of_clust"))) 
      
      list.results[[j]] <- rbind(list.results[[j]], metrics_df)
      
      overlap_per_cluster <- occ_species_intersection %>%
        group_by(CLUSTERNAAM) %>%
        summarise(intersect_area = sum(intersect_area)) %>%
        st_drop_geometry() %>%
        full_join(gebied, by = "CLUSTERNAAM") %>%
        na.replace(0)
      
      for (row in 1:nrow(overlap_per_cluster)) {
        
        percentage_overlap_in = overlap_per_cluster[row,]$intersect_area / total_area
        percentage_overlap_of = overlap_per_cluster[row,]$intersect_area / overlap_per_cluster[row,]$geb_area
        
        metrics_df <- data.frame(
          soort = i,
          species = paste(unique(occ_species$Species), collapse = ","), 
          abbr = unique(na.omit(occ_species$abbr)), 
          gebied = as.character(overlap_per_cluster[row,1]),
          overlap = format(round(c(percentage_overlap_in, percentage_overlap_of), 6), scientific = FALSE), 
          type = paste0(c("in_clust", "of_clust")))
        
        list.results[[j]] <- rbind(list.results[[j]], metrics_df)
      }
    }
    
    ## Berekening metrics bekken
    else if (j == 3) {
      occ_species_intersection <- occ_species_buf %>%
        st_intersection(gebied) %>% 
        mutate(intersect_area = as.numeric(st_area(.)))
      
      overlap_intersection <- sum(occ_species_intersection$intersect_area)
      percentage_overlap_in <- overlap_intersection / total_area
      percentage_overlap_of <- overlap_intersection / sum(gebied$geb_area)
      
      metrics_df <- data.frame(
        soort = i,
        species = paste(unique(occ_species$Species), collapse = ","), 
        abbr = unique(na.omit(occ_species$abbr)),
        gebied = "bekken",
        overlap = format(round(c(percentage_overlap_in, percentage_overlap_of), 6), scientific = FALSE), 
        type = paste0(c("in_bek", "of_bek"))) 
      
      list.results[[j]] <- rbind(list.results[[j]], metrics_df)
      
      overlap_per_bekken <- occ_species_intersection %>%
        group_by(BEKNAAM) %>%
        summarise(intersect_area = sum(intersect_area)) %>%
        st_drop_geometry() %>%
        full_join(gebied, by = "BEKNAAM") %>%
        na.replace(0)
      
      for (row in 1:nrow(overlap_per_bekken)) {
        
        percentage_overlap_in = overlap_per_bekken[row,]$intersect_area / total_area
        percentage_overlap_of = overlap_per_bekken[row,]$intersect_area / overlap_per_bekken[row,]$geb_area
        
        metrics_df <- data.frame(
          soort = i,
          species = paste(unique(occ_species$Species), collapse = ","), 
          abbr = unique(na.omit(occ_species$abbr)), 
          gebied = as.character(overlap_per_bekken[row,1]),
          overlap = format(round(c(percentage_overlap_in, percentage_overlap_of), 6), scientific = FALSE), 
          type = paste0(c("in_bek", "of_bek")))
        
        list.results[[j]] <- rbind(list.results[[j]], metrics_df)
        
      }
    }
    
    ## Berekening metrics deelbekken
    else if (j == 4) {
      occ_species_intersection <- occ_species_buf %>%
        st_intersection(gebied) %>% 
        mutate(intersect_area = as.numeric(st_area(.)))
      
      overlap_intersection <- sum(occ_species_intersection$intersect_area)
      percentage_overlap_in <- overlap_intersection / total_area
      percentage_overlap_of <- overlap_intersection / sum(gebied$geb_area)
      
      metrics_df <- data.frame(
        soort = i,
        species = paste(unique(occ_species$Species), collapse = ","), 
        abbr = unique(na.omit(occ_species$abbr)),
        gebied = "deelbekken",
        overlap = format(round(c(percentage_overlap_in, percentage_overlap_of), 6), scientific = FALSE), 
        type = paste0(c("in_deelbek", "of_deelbek"))) 
      
      list.results[[j]] <- rbind(list.results[[j]], metrics_df)
      
      overlap_per_deelbek <- occ_species_intersection %>%
        group_by(DEELBEKNM) %>%
        summarise(intersect_area = sum(intersect_area)) %>%
        st_drop_geometry() %>%
        full_join(gebied, by = "DEELBEKNM") %>%
        na.replace(0)
      
      for (row in 1:nrow(overlap_per_deelbek)) {
        
        percentage_overlap_in = overlap_per_deelbek[row,]$intersect_area / total_area
        percentage_overlap_of = overlap_per_deelbek[row,]$intersect_area / overlap_per_deelbek[row,]$geb_area
        
        metrics_df <- data.frame(
          soort = i,
          species = paste(unique(occ_species$Species), collapse = ","), 
          abbr = unique(na.omit(occ_species$abbr)), 
          gebied = as.character(overlap_per_deelbek[row,1]),
          overlap = format(round(c(percentage_overlap_in, percentage_overlap_of), 6), scientific = FALSE), 
          type = paste0(c("in_deelbek", "of_deelbek")))
        
        list.results[[j]] <- rbind(list.results[[j]], metrics_df)
        
      }
    }
  }
}
```

```{r assign-results-to-df}
SBP_pls_extra <- rbind(list.results$SBP_pls, list.results$clusters_sbp, list.results$ws_bekken, list.results$ws_deelbek)

```

```{r save-dfs-in-long-format}
write_csv(SBP_pls_extra, "./radius/data/output/SBP_pls_extra.csv", append = FALSE)
st_write(sbp_intersections %>% st_as_sf(), "./radius/data/spatial/sbp_pls_intersects.shp", append = FALSE)
```

