
```{r clear-memory}
rm(list=ls())
```

```{r load-library}
library(tidyverse)
library(sf)
library(httr)
library(gdalUtilities)
```

### Data inlezen

```{r boundaries-flanders, message=FALSE}
Vlaanderen_grenzen <- st_read("./prius/data/spatial/flanders_wgs84.geojson") 
```

```{r anb-patrimonium-data, message=FALSE}
ensure_multipolygons <- function(X) {
    tmp1 <- tempfile(fileext = ".gpkg")
    tmp2 <- tempfile(fileext = ".gpkg")
    st_write(X, tmp1)
    ogr2ogr(tmp1, tmp2, f = "GPKG", nlt = "MULTIPOLYGON")
    Y <- st_read(tmp2)
    st_sf(st_drop_geometry(X), geom = st_geometry(Y))
}

am_patdat <- read_sf("https://www.mercator.vlaanderen.be/raadpleegdienstenmercatorpubliek/wfs?service=WFS&version=2.0.0&request=GetFeature&typename=am%3Aam_patdat") %>%
  st_set_crs(31370) %>%
  ensure_multipolygons()
```

```{r occ-flanders, message=FALSE}
occ_flanders <- read_csv("./radius/data/input/gbif_occ_flanders.csv") %>%
  st_as_sf(coords = c("decimalLongitude", "decimalLatitude"), crs = "+proj=longlat +datum=WGS84") %>%
  st_transform(31370) 
```

```{r zeldzame-soorten}
zeldzame_soorten <- occ_flanders %>%
  group_by(Soort) %>%
  summarise(n_obs = n()) %>%
  filter(n_obs < 15)
```


```{r patdat-metrics, message=FALSE}
species_abbr <- read_csv2("G:/Mijn Drive/Fleur/RadIUS/RadIUS voorbereiding/radius_species_list_abbreviations.csv")

PATDAT <- read_csv("./radius/data/output/PATDAT.csv") %>%
  filter(! Soort %in% zeldzame_soorten) %>%
  filter(nDomeinen != 0) %>%
  left_join(species_abbr[,c(2,3)], by = "Soort")

VL <- read_csv("./radius/data/output/VL.csv")
```

### Vragen Workshop

# Q1 - Welke soorten zijn het meest aanwezig **in Vlaanderen?** (top 10)
```{r top10-vlaanderen}
top10_vl <- VL %>%
  slice_max(order_by = ofVL, n = 10)
```

```{r kaartje-nijlgans}
occ_nijlgans <- occ_flanders %>%
  filter(Soort == "nijlgans") %>%
  st_buffer(dist = 100) %>%  # buffer rond observaties voor visualisatie 
  st_union() %>% 
  st_cast('POLYGON') %>% 
  st_sf() 

ggplot() +
  geom_sf(data = Vlaanderen_grenzen, fill= "#f0f0f0", size = 0.2) +
  geom_sf(data = occ_nijlgans, color = "red", fill = "red") + 
  theme_void() + 
  theme(legend.position="bottom", legend.title = element_blank()) +
  theme(plot.margin=grid::unit(c(0,0,0,0), "mm"))

ggsave(file=paste0("G:/.shortcut-targets-by-id/0B0xcP-eNvJ9dMGhEZjVoT28tVVk/PRJ_FAUNABEHEER/INBOPRJ-21105 - RadIUS/4_Workshop/Presentaties/Figuren/RadIUS/Nijlgans.png"), width = 20, height = 9, units = "cm", dpi=200)
```

# Q2 - Welke soorten zijn het meest aanwezig **in ANB-patrimonium** (alle beheerregio’s)?
```{r top10-patdat}
top10_patdat <- PATDAT %>%
  select(Soort, ofPATDAT) %>%
  slice_max(order_by = ofPATDAT, n = 10)
```

```{r kaartje-nijlgans-patdat}
occ_vogelkers <- occ_flanders %>%
  filter(Soort == "nijlgans") %>%
  st_buffer(dist = 100) %>%  # buffer rond observaties voor visualisatie 
  st_union() %>% 
  st_cast('POLYGON') %>% 
  st_sf() 

ggplot() +
  geom_sf(data = Vlaanderen_grenzen, fill= "#f0f0f0", size = 0.2) +
  geom_sf(data = am_patdat, color= "#a4e98f", fill="#a4e98f") +
  geom_sf(data = occ_vogelkers, color = "red", fill = "red") + 
  theme_void() +
  theme(legend.position="bottom", legend.title = element_blank()) +
  theme(plot.margin=grid::unit(c(0,0,0,0), "mm"))

ggsave(file=paste0("G:/.shortcut-targets-by-id/0B0xcP-eNvJ9dMGhEZjVoT28tVVk/PRJ_FAUNABEHEER/INBOPRJ-21105 - RadIUS/4_Workshop/Presentaties/Figuren/RadIUS/Nijlgans2.png"), width = 20, height = 9, units = "cm", dpi=200)
```

```{r scatter-ofVL-ofANB}
ofpatdat_vl <- PATDAT %>%
  select(Soort, abbr, ofPATDAT) %>%
  left_join(VL, by = "Soort")

cor.test(data = ofpatdat_vl, x = ofpatdat_vl$ofVL, y = ofpatdat_vl$ofPATDAT, method=c("spearman")) 

ggplot() +
  #geom_point(data = ofpatdat_vl, aes(x = ofVL, y = ofPATDAT)) +
  geom_text(data = ofpatdat_vl, aes(x = ofVL, y = ofPATDAT, label = abbr)) +
  geom_abline() +
  geom_abline(intercept = c(-0.02,0.02), linetype = 2) +
  coord_equal(ratio = 1) +
  theme_bw()

ggsave(file=paste0("G:/.shortcut-targets-by-id/0B0xcP-eNvJ9dMGhEZjVoT28tVVk/PRJ_FAUNABEHEER/INBOPRJ-21105 - RadIUS/4_Workshop/Presentaties/Figuren/RadIUS/ofpatdat_ofvl2.png"), width = 10, height = 13, units = "cm", dpi=200)
```
# Q3 - Welke soorten zijn het meest aanwezig **in ANB-patrimonium** (alle beheerregio’s)?
```{r}
top10_domeinen <- PATDAT %>%
  select(Soort, nDomeinen) %>%
  slice_max(order_by = nDomeinen, n = 10) %>%
  mutate(nDomeinen_rel = nDomeinen / length(unique(am_patdat$domeinnaam)))

# absoluut
ggplot() +
  geom_col(data = top10_domeinen, 
           aes(x = reorder(Soort, desc(nDomeinen)), y = nDomeinen),
           colour = "#c04384", fill = "#c04384") +
  theme_bw() +
  xlab("") + ylab("# ANB-domeinen") +
  theme(axis.text.x = element_text(size = 10, angle = 90, vjust = 0.5, hjust=1),
        axis.title = element_text(size = 9))

ggsave(file=paste0("G:/.shortcut-targets-by-id/0B0xcP-eNvJ9dMGhEZjVoT28tVVk/PRJ_FAUNABEHEER/INBOPRJ-21105 - RadIUS/4_Workshop/Presentaties/Figuren/RadIUS/top10_domeinen_abs.png"), width = 12, height = 13, units = "cm", dpi=200)

# relatief
ggplot() +
  geom_col(data = top10_domeinen, 
           aes(x = reorder(Soort, desc(nDomeinen_rel)), y = nDomeinen_rel),
           colour = "#c04384", fill = "#c04384") +
  theme_bw() +
  xlab("") + ylab("% van ANB-domeinen") +
  theme(axis.text.x = element_text(size = 10, angle = 90, vjust = 0.5, hjust=1),
        axis.title = element_text(size = 10))

ggsave(file=paste0("G:/.shortcut-targets-by-id/0B0xcP-eNvJ9dMGhEZjVoT28tVVk/PRJ_FAUNABEHEER/INBOPRJ-21105 - RadIUS/4_Workshop/Presentaties/Figuren/RadIUS/top10_domeinen_rel.png"), width = 12, height = 13, units = "cm", dpi=200)
```

# Q4 - Welke soorten zijn het meest aanwezig in ANB-patrimonium, per beheerregio?
```{r}
top3_br <- data.frame()

ofBR <- PATDAT %>%
  select(Soort, ofAntKem, ofBraWou, ofDemZKe, ofGroGor, ofKusWes, ofLtHKem, ofTaxand, ofVArSch, ofZanVla, ofHKeVoe)

for (i in c(2:11)) {
  df <- ofBR %>%
    select(1,i) %>%
    slice_max(order_by = .[,2], n = 3, with_ties = FALSE)
  
  top3_br <- rbind(top3_br, data.frame(
    Regio = names(df[,2]), 
    Goud = df[[1,1]],
    Zilver = df[[2,1]],
    Brons = df[[3,1]]
  ))
}

top3_br
```

# Q5 - Welke soorten zijn oververtegenwoordigd in ANB-patrimonium (alle beheerregio’s)?
```{r barplot-inPATDAT}
ggplot(data = PATDAT, aes(x = reorder(Soort, desc(inPATDAT)), y = inPATDAT)) +
  geom_col(colour = "#c04384", fill = "#c04384") +
  theme_bw() +
  xlab("") + ylab("inPATDAT") +
  theme(axis.text.x = element_text(size = 10, angle = 90, vjust = 0.5, hjust=1),
        axis.title = element_text(size = 9))

# sporadische soorten weglaten? 
ggsave(file=paste0("G:/Mijn Drive/Fleur/RadIUS/Workshop/Kaartjes/inpatdat.png"), width = 23, height = 12, units = "cm", dpi=200)

ggsave(file=paste0("G:/.shortcut-targets-by-id/0B0xcP-eNvJ9dMGhEZjVoT28tVVk/PRJ_FAUNABEHEER/INBOPRJ-21105 - RadIUS/4_Workshop/Presentaties/Figuren/RadIUS/inpatdat.png"), width = 20, height = 13, units = "cm", dpi=200)
```

```{r kaartje-grondeekhoorn}
occ_vogelkers <- occ_flanders %>%
   filter(Soort == "Siberische grondeekhoorn") #%>%
  # st_buffer(dist = 100) %>%  # buffer rond observaties voor visualisatie 
  # st_union() %>% 
  # st_cast('POLYGON') %>% 
  # st_sf() 

ggplot() +
  geom_sf(data = Vlaanderen_grenzen, fill= "#f0f0f0", size = 0.2) +
  geom_sf(data = am_patdat, color= "#a4e98f", fill="#a4e98f") +
  geom_sf(data = occ_vogelkers, color = "red", fill = "red") + 
  theme_void() +
  theme(legend.position="bottom", legend.title = element_blank()) +
  theme(plot.margin=grid::unit(c(0,0,0,0), "mm"))

#ggsave(file=paste0("G:/.shortcut-targets-by-id/0B0xcP-eNvJ9dMGhEZjVoT28tVVk/PRJ_FAUNABEHEER/INBOPRJ-21105 - RadIUS/4_Workshop/Presentaties/Figuren/RadIUS/Nijlgans2.png"), width = 20, height = 9, units = "cm", dpi=200)
```


```{r scatterplot-in-vs-ofPATDAT}
ggplot(data = PATDAT, aes(x = inPATDAT, y = ofPATDAT + 0.001)) + # + 0.001, anders lukt log transformatie niet? 
  geom_text(aes(label = abbr)) +
  #geom_point() +
  xlim(0,1) +
  ylab("ofPATDAT") +
  coord_trans(y="log2") +
  theme_bw()

cor.test(data = PATDAT, x = PATDAT$inPATDAT, y = PATDAT$ofPATDAT, method=c("spearman")) 

ggsave(file=paste0("G:/.shortcut-targets-by-id/0B0xcP-eNvJ9dMGhEZjVoT28tVVk/PRJ_FAUNABEHEER/INBOPRJ-21105 - RadIUS/4_Workshop/Presentaties/Figuren/RadIUS/in_vs_of.png"), width = 16, height = 11, units = "cm", dpi=200)
```

# Q6 - Welke soorten zijn oververtegenwoordigd in ANB-patrimonium, per beheerregio?
```{r}
# dataframe met percentage van oppervlak Vlaanderen per beheerregio
opp_per_regio <- am_patdat %>%
  group_by(regio) %>%
  summarise() %>%
  drop_na() %>%
  mutate(ofVL =  as.numeric(st_area(.) / Vlaanderen_grenzen$OPPERVL)) %>%
  st_drop_geometry()

inPATDAT <- PATDAT %>%
  select(Soort, inAntKem, inBraWou, inDemZKe, inGroGor, inKusWes, inLtHKem, inTaxand, inVArSch, inZanVla, inHKeVoe) %>%
  pivot_longer(cols = starts_with("in"), names_to = "regio", values_to = "inBR") %>%
  mutate(regio = replace(regio, regio == "inAntKem", "Antwerpse Kempen"),
         regio = replace(regio, regio == "inBraWou", "Brabantse Wouden"), 
         regio = replace(regio, regio == "inDemZKe", "Demerland & Zuiderkempen"), 
         regio = replace(regio, regio == "inGroGor", "Groene Gordels"),
         regio = replace(regio, regio == "inKusWes", "Kust & Westhoek"), 
         regio = replace(regio, regio == "inLtHKem", "Lage tot aan Hoge Kempen"), 
         regio = replace(regio, regio == "inTaxand", "Taxandria"), 
         regio = replace(regio, regio == "inVArSch", "Vlaamse Ardennen & Schelde-Leie"), 
         regio = replace(regio, regio == "inZanVla", "Zandig Vlaanderen"), 
         regio = replace(regio, regio == "inHKeVoe", "Hoge Kempen tot Voeren")) %>%
  left_join(opp_per_regio, by = "regio") %>%
  mutate(factor = inBR/ofVL)

inPATDAT_max5 <- inPATDAT %>%
  filter(inBR != 0) %>%
  group_by(regio) %>%
  slice_max(order_by = factor, n = 5, na_rm = TRUE)

inPATDAT_min5 <- inPATDAT %>%
  filter(inBR != 0) %>%
  group_by(regio) %>%
  slice_min(order_by = factor, n = 5, na_rm = TRUE)

inPATDAT_slice <- rbind(inPATDAT_max5, inPATDAT_min5)

for (i in unique(inPATDAT_slice$regio)) {
  df <- inPATDAT_slice %>%
    filter(regio == i) 
  
  print(ggplot() +
          geom_point(data = df, aes(x = factor + 0.0001, y = reorder(Soort, factor))) +
          geom_vline(xintercept = 1) +
          coord_trans(x = "log2") +
          labs(title = paste(i)) + 
          xlab("Factor") +
          theme_bw() + 
          theme(axis.title.y = element_blank(), 
                axis.text.y = element_text(size = 10)))
  
  ggsave(file=paste0("G:/.shortcut-targets-by-id/0B0xcP-eNvJ9dMGhEZjVoT28tVVk/PRJ_FAUNABEHEER/INBOPRJ-21105 - RadIUS/4_Workshop/Presentaties/Figuren/RadIUS/", i, ".png"), width = 15, height = 10, units = "cm", dpi=200)
}
```

```{r}
for (i in c("struikaster", "Aziatische hoornaar (soort)")) {
  df <- inPATDAT %>%
    filter(Soort == i)
  
  print(ggplot() +
          geom_point(data = df, aes(x = ofVL + 0.0001, y = inBR + 0.0001, color = regio)) +
          geom_abline() +
          ylab("inANB") +
          xlab("ofVL") +
          labs(title = i) +
          coord_trans(y = "log2", x = "log2", xlim = c(0.0001,0.02), ylim = c(0.0001,0.4))) #+
          #coord_fixed(ratio = 1, xlim = c(0,0.015), ylim = c(0,0.2)))
  
  ggsave(file=paste0("G:/.shortcut-targets-by-id/0B0xcP-eNvJ9dMGhEZjVoT28tVVk/PRJ_FAUNABEHEER/INBOPRJ-21105 - RadIUS/4_Workshop/Presentaties/Figuren/RadIUS/", i, ".png"), width = 15, height = 10, units = "cm", dpi=200)
}
```

