---
title: "Invasieve uitheemse planten langs autosnelwegen in Vlaanderen"
subtitle: "Verkennende screening voor Agentschap Wegen en Verkeer"
output:
  html_document:
    toc: true
    toc_float: true
    toc_depth: 2
    number_sections: true
    theme: flatly
    self_contained: true
---

```{r setup, include=FALSE}
knitr::opts_chunk$set(
  echo = FALSE,
  message = FALSE,
  warning = FALSE,
  fig.align = "center",
  out.width = "100%",
  dpi = 150
)

library(sf)
library(tidyverse)
library(httr)
library(ggthemes)
library(leaflet)

# Coördinatenstelsel voor ruimtelijke analyses
crs_analysis <- 31370

# Analyseparameters, in meter
buffer_autosnelweg <- 25
buffer_soort <- 100
grid_grootte <- 2000

# Kleuren
kleur_inbo <- "#C04384"
kleur_awv_bestaand <- "#C04384"
kleur_awv_uitbreiding <- "#E29ABC"
kleur_overig <- "#BDBDBD"

# Eigen ggplot-thema
custom_theme <- function() {
  ggthemes::theme_few() +
    theme(
      text = element_text(family = "Arial"),
      axis.title = element_text(size = 10),
      axis.text = element_text(size = 10),
      axis.ticks.length = grid::unit(1.5, "pt"),
      axis.ticks = element_line(colour = "grey90"),
      legend.text = element_text(size = 9),
      legend.title = element_text(size = 9, face = "bold"),
      panel.border = element_rect(
        color = "grey90",
        fill = NA
      ),
      panel.grid.minor = element_blank(),
      panel.grid.major = element_line(
        color = "grey90"
      ),
      panel.background = element_rect(
        color = "grey",
        fill = "grey98"
      )
    )
}

# Soorten uit de AWV-visie en actualisatievraag herkennen
patroon_bestaand <- paste(
  c(
    "duizendknoop",
    "fallopia",
    "reynoutria",
    "reuzenberenklauw",
    "heracleum mantegazzianum",
    "grote waternavel",
    "hydrocotyle ranunculoides"
  ),
  collapse = "|"
)

patroon_uitbreiding <- paste(
  c(
    "amerikaanse vogelkers",
    "prunus serotina",
    "valse acacia",
    "robinia pseudoacacia",
    "hemelboom",
    "ailanthus altissima",
    "zijdeplant",
    "asclepias syriaca",
    "watercrassula",
    "crassula helmsii",
    "reuzenbalsemien",
    "impatiens glandulifera"
  ),
  collapse = "|"
)

classificeer_awv_soort <- function(soort, species) {
  
  naam <- str_to_lower(
    paste(
      soort,
      species
    )
  )
  
  case_when(
    str_detect(
      naam,
      patroon_bestaand
    ) ~ "Reeds in AWV-visie",
    
    str_detect(
      naam,
      patroon_uitbreiding
    ) ~ "Vermeld in actualisatievraag",
    
    TRUE ~ "Overige IUS"
  )
}
```

# Doel en afbakening

Deze verkennende analyse onderzoekt hoe beschikbare verspreidingsgegevens van invasieve uitheemse planten kunnen worden vertaald naar beheergerichte informatie voor het Agentschap Wegen en Verkeer.

De analyse geeft een eerste beeld van:

**welke invasieve uitheemse planten sterk voorkomen langs autosnelwegen, waar ruimtelijke concentraties liggen en hoe het voorkomen verschilt tussen AWV-districten.**

De resultaten vormen een screening op basis van **voorkomen**. Ze mogen niet rechtstreeks als beheerprioritering worden geïnterpreteerd. Ook impact, wettelijke verplichtingen, veiligheid, beheersbaarheid en kosten zijn relevant voor uiteindelijke beheerkeuzes.

# Methode

## Soortgegevens

De analyse gebruikt beschikbare waarnemingen van invasieve uitheemse plantensoorten in Vlaanderen.

```{r data-inlezen, include=FALSE}
# Soortenlijst
species_list <- read_csv(
  "../data/input/radius_species_list.csv",
  show_col_types = FALSE
)

# Soortwaarnemingen
occ_flanders <- read_csv(
  "../data/input/gbif_occ_flanders.csv",
  show_col_types = FALSE
) %>%
  left_join(
    species_list %>%
      select(
        GBIF_code,
        Soort,
        Species,
        Groep
      ),
    by = c(
      "speciesKey" = "GBIF_code",
      "Soort",
      "Species"
    )
  ) %>%
  select(
    year,
    month,
    day,
    decimalLongitude,
    decimalLatitude,
    speciesKey,
    Soort,
    Species,
    Groep
  ) %>%
  filter(
    !is.na(decimalLongitude),
    !is.na(decimalLatitude),
    !is.na(Soort)
  ) %>%
  st_as_sf(
    coords = c(
      "decimalLongitude",
      "decimalLatitude"
    ),
    crs = 4326
  ) %>%
  st_transform(
    crs_analysis
  )

# Alleen planten behouden
occ_planten <- occ_flanders %>%
  filter(
    str_to_lower(Groep) == "plant"
  )

if (nrow(occ_planten) == 0) {
  stop(
    "Er werden geen plantensoorten gevonden."
  )
}

# Provinciegrenzen
Provincies_grenzen <- st_read(
  "../../prius/data/spatial/Provincies.geojson",
  quiet = TRUE
) %>%
  st_transform(
    crs_analysis
  ) %>%
  st_make_valid()
```

## Autosnelwegcorridor

Autosnelwegsegmenten worden rechtstreeks ingelezen uit het Wegenregister.

Rond ieder segment wordt een buffer van `r buffer_autosnelweg` m gebruikt als ruimtelijke benadering van de autosnelweg en de onmiddellijk aangrenzende bermzone. Overlappende buffers worden samengevoegd.

```{r autosnelwegen-inlezen, include=FALSE}
wfs_wegenregister <- paste0(
  "https://geo.api.vlaanderen.be/",
  "Wegenregister/wfs"
)

url <- parse_url(
  wfs_wegenregister
)

url$query <- list(
  service = "WFS",
  version = "2.0.0",
  request = "GetFeature",
  typeName = "Wegenregister:Wegsegment",
  outputFormat = "application/json",
  srsName = paste0(
    "EPSG:",
    crs_analysis
  ),
  CQL_FILTER = paste0(
    "morfologischeWegklasse=",
    "'autosnelweg'"
  )
)

request <- build_url(
  url
)

wegsegmenten <- read_sf(
  request,
  quiet = TRUE
) %>%
  st_transform(
    crs_analysis
  ) %>%
  st_make_valid()

if (nrow(wegsegmenten) == 0) {
  stop(
    "Er werden geen autosnelwegsegmenten ingelezen."
  )
}

if (!"labelWegbeheerder" %in%
    names(wegsegmenten)) {
  stop(
    paste0(
      "De variabele 'labelWegbeheerder' ",
      "ontbreekt in de Wegenregisterlaag."
    )
  )
}

# Autosnelwegcorridor
autosnelwegen_buffer <- st_sf(
  geometry = st_union(
    st_buffer(
      wegsegmenten,
      dist = buffer_autosnelweg
    )
  )
) %>%
  st_make_valid()

oppervlakte_autosnelwegen <- as.numeric(
  st_area(
    autosnelwegen_buffer
  )
)
```

## Geschat soortvoorkomen

Voor iedere plantensoort wordt een buffer van `r buffer_soort` m rond de gekende waarnemingen gebruikt als gestandaardiseerde ruimtelijke benadering van het voorkomen.

Overlappende buffers worden per soort samengevoegd.

```{r soortbuffers-berekenen, include=FALSE}
plantsoorten <- sort(
  unique(
    occ_planten$Soort
  )
)

species_buffers_planten <- lapply(
  plantsoorten,
  function(soort_i) {
    
    occ_soort <- occ_planten %>%
      filter(
        Soort == soort_i
      )
    
    geometrie <- occ_soort %>%
      st_buffer(
        dist = buffer_soort
      ) %>%
      st_union()
    
    st_sf(
      Soort = soort_i,
      Species = paste(
        unique(
          na.omit(
            occ_soort$Species
          )
        ),
        collapse = ", "
      ),
      geometry = geometrie
    )
  }
) %>%
  bind_rows() %>%
  st_make_valid()
```

# Resultaten

## Welke soorten komen sterk voor langs autosnelwegen?

De `of` metric geeft het aandeel van de totale onderzochte autosnelwegcorridor dat overlapt met de geschatte verspreiding van een soort.

Een hogere waarde betekent dat een soort potentieel over een groter deel van de autosnelwegcorridor voorkomt.

```{r globale-metrics-berekenen, include=FALSE}
# Overlap tussen soortverspreiding
# en autosnelwegcorridor
species_overlap <- suppressWarnings(
  st_intersection(
    species_buffers_planten %>%
      select(
        Soort,
        Species
      ),
    autosnelwegen_buffer
  )
)

species_overlap_data <- species_overlap %>%
  mutate(
    overlap_area = as.numeric(
      st_area(.)
    )
  ) %>%
  st_drop_geometry() %>%
  group_by(
    Soort,
    Species
  ) %>%
  summarise(
    overlap_area = sum(
      overlap_area
    ),
    .groups = "drop"
  )

# Globale of metric per soort
autosnelwegen_metrics <- species_buffers_planten %>%
  st_drop_geometry() %>%
  select(
    Soort,
    Species
  ) %>%
  left_join(
    species_overlap_data,
    by = c(
      "Soort",
      "Species"
    )
  ) %>%
  mutate(
    overlap_area = replace_na(
      overlap_area,
      0
    ),
    `of` = overlap_area /
      oppervlakte_autosnelwegen,
    awv_status = classificeer_awv_soort(
      Soort,
      Species
    )
  ) %>%
  arrange(
    desc(`of`)
  ) %>%
  mutate(
    awv_status = factor(
      awv_status,
      levels = c(
        "Reeds in AWV-visie",
        "Vermeld in actualisatievraag",
        "Overige IUS"
      )
    )
  )

# Alleen soorten met overlap
soorten_berm <- autosnelwegen_metrics %>%
  filter(
    `of` > 0
  ) %>%
  pull(
    Soort
  )
```

De figuur toont alle invasieve uitheemse plantensoorten met geschat voorkomen langs de autosnelwegcorridor. Soorten uit de bestaande AWV-visie en soorten vermeld in de actualisatievraag worden afzonderlijk aangeduid.

```{r figuur-of, fig.width=9, fig.height=10}
of_planten <- autosnelwegen_metrics %>%
  filter(
    `of` > 0
  )

ggplot(
  of_planten,
  aes(
    x = `of`,
    y = forcats::fct_reorder(
      Soort,
      `of`
    ),
    fill = awv_status
  )
) +
  geom_col(
    width = 0.7
  ) +
  scale_fill_manual(
    values = c(
      "Reeds in AWV-visie" =
        kleur_awv_bestaand,
      "Vermeld in actualisatievraag" =
        kleur_awv_uitbreiding,
      "Overige IUS" =
        kleur_overig
    ),
    drop = FALSE
  ) +
  scale_x_continuous(
    labels = scales::percent_format(
      accuracy = 0.1
    ),
    expand = expansion(
      mult = c(
        0,
        0.05
      )
    )
  ) +
  labs(
    x = paste0(
      "Aandeel autosnelwegcorridor met ",
      "geschat voorkomen"
    ),
    y = NULL,
    fill = NULL
  ) +
  custom_theme() +
  theme(
    panel.grid.major.y = element_blank(),
    legend.position = "top"
  )
```

## Waar liggen ruimtelijke concentraties?

Vlaanderen wordt opgedeeld in hexagonen van `r grid_grootte / 1000` km.

Per hexagoon wordt bepaald hoeveel verschillende invasieve uitheemse plantensoorten potentieel voorkomen in het deel van de autosnelwegcorridor dat binnen de hexagoon ligt.

```{r hexagonen-berekenen, include=FALSE}
# Vlaanderen samenvoegen
vlaanderen_union <- Provincies_grenzen %>%
  st_union()

# Hexagonaal grid
hex_geometry <- st_make_grid(
  vlaanderen_union,
  cellsize = grid_grootte,
  square = FALSE
)

hex_grid <- st_sf(
  grid_id = seq_along(
    hex_geometry
  ),
  geometry = hex_geometry
)

# Alleen hexagonen langs autosnelwegen
hex_grid <- hex_grid[
  lengths(
    st_intersects(
      hex_grid,
      autosnelwegen_buffer
    )
  ) > 0,
]

# Autosnelwegcorridor binnen iedere hexagoon
berm_per_hex <- suppressWarnings(
  st_intersection(
    hex_grid %>%
      select(
        grid_id
      ),
    autosnelwegen_buffer
  )
) %>%
  mutate(
    berm_area = as.numeric(
      st_area(.)
    )
  )
```

```{r voorkomen-per-hex, include=FALSE}
# Overlap tussen soorten en corridor
# binnen iedere hexagoon
hex_soort_overlap <- suppressWarnings(
  st_intersection(
    berm_per_hex %>%
      select(
        grid_id,
        berm_area
      ),
    species_buffers_planten %>%
      filter(
        Soort %in% soorten_berm
      ) %>%
      select(
        Soort
      )
  )
)

# Lokale of metric per soort
hex_soort_data <- hex_soort_overlap %>%
  mutate(
    overlap_area = as.numeric(
      st_area(.)
    )
  ) %>%
  st_drop_geometry() %>%
  group_by(
    grid_id,
    Soort,
    berm_area
  ) %>%
  summarise(
    overlap_area = sum(
      overlap_area
    ),
    .groups = "drop"
  ) %>%
  mutate(
    of_hex = pmin(
      overlap_area / berm_area,
      1
    )
  )

# Aantal soorten per hexagoon
hex_samenvatting <- hex_soort_data %>%
  group_by(
    grid_id
  ) %>%
  summarise(
    n_soorten = n_distinct(
      Soort
    ),
    soorten = paste(
      sort(
        unique(
          Soort
        )
      ),
      collapse = "<br>"
    ),
    .groups = "drop"
  )

hex_totaal <- hex_grid %>%
  left_join(
    hex_samenvatting,
    by = "grid_id"
  ) %>%
  mutate(
    n_soorten = replace_na(
      n_soorten,
      0
    ),
    soorten = replace_na(
      soorten,
      "Geen IUS-planten"
    )
  )

# Hexagonen per soort
hex_soort <- hex_grid %>%
  select(
    grid_id
  ) %>%
  inner_join(
    hex_soort_data,
    by = "grid_id"
  )
```

```{r kaartlagen-leaflet, include=FALSE}
# WGS84 voor Leaflet
Provincies_grenzen_leaflet <-
  Provincies_grenzen %>%
  st_transform(
    4326
  )

wegsegmenten_leaflet <-
  wegsegmenten %>%
  st_transform(
    4326
  )

autosnelwegen_buffer_leaflet <-
  autosnelwegen_buffer %>%
  st_transform(
    4326
  )

hex_totaal_leaflet <-
  hex_totaal %>%
  st_transform(
    4326
  )

hex_soort_leaflet <-
  hex_soort %>%
  st_transform(
    4326
  )
```

### IUS-soortenrijkdom

Klik op een hexagoon om te bekijken hoeveel en welke invasieve uitheemse plantensoorten er potentieel voorkomen.

```{r interactieve-overzichtskaart}
max_soorten <- max(
  hex_totaal_leaflet$n_soorten,
  na.rm = TRUE
)

pal_n_soorten <- colorNumeric(
  palette = c(
    "#F2D9E6",
    kleur_inbo
  ),
  domain = c(
    0,
    max_soorten
  ),
  na.color = "transparent"
)

leaflet(
  options = leafletOptions(
    preferCanvas = TRUE
  )
) %>%
  
  addProviderTiles(
    providers$Esri.WorldGrayCanvas
  ) %>%
  
  addPolygons(
    data = hex_totaal_leaflet %>%
      filter(
        n_soorten > 0
      ),
    fillColor = ~pal_n_soorten(
      n_soorten
    ),
    fillOpacity = 0.9,
    color = "darkgrey",
    weight = 0.5,
    popup = ~paste0(
      "<b>Aantal IUS-planten: ",
      n_soorten,
      "</b><br><br>",
      soorten
    )
  ) %>%
  
  addPolygons(
    data = autosnelwegen_buffer_leaflet,
    fill = FALSE,
    color = "grey",
    weight = 4,
    opacity = 0.3
  ) %>%
  
  addPolylines(
    data = wegsegmenten_leaflet,
    color = "darkgrey",
    weight = 1.5,
    opacity = 0.4
  ) %>%
  
  addPolygons(
    data = Provincies_grenzen_leaflet,
    fill = FALSE,
    color = "#555555",
    weight = 1,
    opacity = 0.8
  ) %>%
  
  addLegend(
    position = "bottomright",
    pal = pal_n_soorten,
    values = hex_totaal_leaflet$n_soorten,
    title = "Aantal IUS-planten",
    opacity = 0.8
  )
```

## Waar komen afzonderlijke soorten voor?

Voor iedere plantensoort wordt per hexagoon berekend welk aandeel van de autosnelwegcorridor overlapt met de geschatte verspreiding van de soort.

Via het lagenmenu kunnen één of meerdere soorten worden weergegeven.

```{r interactieve-soortenkaart}
hex_planten_leaflet <- hex_soort_leaflet %>%
  filter(
    of_hex > 0
  )

plantsoorten_leaflet <- sort(
  unique(
    hex_planten_leaflet$Soort
  )
)

pal_of_hex <- colorNumeric(
  palette = c(
    "#F2D9E6",
    kleur_inbo
  ),
  domain = c(
    0,
    1
  ),
  na.color = "transparent"
)

kaart_soorten <- leaflet(
  options = leafletOptions(
    preferCanvas = TRUE
  )
) %>%
  
  addProviderTiles(
    providers$Esri.WorldGrayCanvas
  ) %>%
  
  addPolygons(
    data = autosnelwegen_buffer_leaflet,
    fill = FALSE,
    color = "grey",
    weight = 4,
    opacity = 0.3,
    group = "Autosnelwegcorridor"
  ) %>%
  
  addPolylines(
    data = wegsegmenten_leaflet,
    color = "darkgrey",
    weight = 1.5,
    opacity = 0.4,
    group = "Autosnelwegen"
  ) %>%
  
  addPolygons(
    data = Provincies_grenzen_leaflet,
    fill = FALSE,
    color = "#555555",
    weight = 1,
    opacity = 0.8,
    group = "Provinciegrenzen"
  )

# Iedere soort als afzonderlijke laag
for (soort_i in plantsoorten_leaflet) {
  
  soort_data <- hex_planten_leaflet %>%
    filter(
      Soort == soort_i
    )
  
  kaart_soorten <- kaart_soorten %>%
    addPolygons(
      data = soort_data,
      group = soort_i,
      fillColor = ~pal_of_hex(
        of_hex
      ),
      fillOpacity = 0.9,
      color = "darkgrey",
      weight = 0.5,
      popup = ~paste0(
        "<b>",
        Soort,
        "</b><br><br>",
        "Aandeel autosnelwegcorridor: ",
        scales::percent(
          of_hex,
          accuracy = 0.1
        )
      )
    )
}

# Standaard één soort tonen
if (length(plantsoorten_leaflet) > 1) {
  
  kaart_soorten <- kaart_soorten %>%
    hideGroup(
      plantsoorten_leaflet[-1]
    )
}

kaart_soorten %>%
  addLayersControl(
    overlayGroups = c(
      "Autosnelwegen",
      "Autosnelwegcorridor",
      "Provinciegrenzen",
      plantsoorten_leaflet
    ),
    options = layersControlOptions(
      collapsed = TRUE
    )
  ) %>%
  addLegend(
    position = "bottomright",
    pal = pal_of_hex,
    values = c(
      0,
      1
    ),
    title = "Aandeel autosnelwegcorridor",
    labFormat = labelFormat(
      transform = function(x) {
        x * 100
      },
      suffix = "%"
    ),
    opacity = 0.8
  )
```

## Verschillen tussen AWV-districten

Via `labelWegbeheerder` kan het geschatte voorkomen van invasieve uitheemse planten afzonderlijk per AWV-district worden bekeken.

De lokale `of` metric geeft aan welk aandeel van de autosnelwegcorridor binnen een district overlapt met de geschatte verspreiding van een soort.

```{r districtanalyse, include=FALSE}
# Autosnelwegcorridor per district
district_buffers <- wegsegmenten %>%
  filter(
    !is.na(labelWegbeheerder),
    str_squish(labelWegbeheerder) != ""
  ) %>%
  mutate(
    labelWegbeheerder = str_squish(
      labelWegbeheerder
    )
  ) %>%
  select(
    labelWegbeheerder
  ) %>%
  st_buffer(
    dist = buffer_autosnelweg
  ) %>%
  group_by(
    labelWegbeheerder
  ) %>%
  summarise(
    .groups = "drop"
  ) %>%
  st_make_valid() %>%
  mutate(
    berm_area = as.numeric(
      st_area(.)
    )
  )

# Overlap per soort en district
district_overlap <- suppressWarnings(
  st_intersection(
    district_buffers %>%
      select(
        labelWegbeheerder
      ),
    species_buffers_planten %>%
      filter(
        Soort %in% soorten_berm
      ) %>%
      select(
        Soort
      )
  )
) %>%
  mutate(
    overlap_area = as.numeric(
      st_area(.)
    )
  ) %>%
  st_drop_geometry() %>%
  group_by(
    labelWegbeheerder,
    Soort
  ) %>%
  summarise(
    overlap_area = sum(
      overlap_area
    ),
    .groups = "drop"
  )

# Oppervlakte corridor per district
district_oppervlakte <- district_buffers %>%
  st_drop_geometry() %>%
  select(
    labelWegbeheerder,
    berm_area
  )

# Alle combinaties van soorten en districten
district_metrics <- tidyr::crossing(
  labelWegbeheerder = sort(
    unique(
      district_buffers$labelWegbeheerder
    )
  ),
  Soort = soorten_berm
) %>%
  left_join(
    district_overlap,
    by = c(
      "labelWegbeheerder",
      "Soort"
    )
  ) %>%
  left_join(
    district_oppervlakte,
    by = "labelWegbeheerder"
  ) %>%
  mutate(
    overlap_area = replace_na(
      overlap_area,
      0
    ),
    of_district = pmin(
      overlap_area / berm_area,
      1
    )
  )

# Volgorde van soorten
soort_volgorde <- autosnelwegen_metrics %>%
  filter(
    Soort %in% soorten_berm
  ) %>%
  arrange(
    `of`
  ) %>%
  pull(
    Soort
  )

# Volgorde van districten
district_volgorde <- district_metrics %>%
  group_by(
    labelWegbeheerder
  ) %>%
  summarise(
    totale_score = sum(
      of_district,
      na.rm = TRUE
    ),
    .groups = "drop"
  ) %>%
  arrange(
    totale_score
  ) %>%
  pull(
    labelWegbeheerder
  )

district_heatmap <- district_metrics %>%
  mutate(
    Soort = factor(
      Soort,
      levels = soort_volgorde
    ),
    labelWegbeheerder = factor(
      labelWegbeheerder,
      levels = district_volgorde
    )
  )
```

### Geschat voorkomen per district

```{r heatmap-districten, fig.width=12, fig.height=8}
ggplot(
  district_heatmap,
  aes(
    x = labelWegbeheerder,
    y = Soort,
    fill = of_district
  )
) +
  geom_tile(
    color = "white",
    linewidth = 0.3
  ) +
  scale_fill_gradient(
    low = "white",
    high = kleur_inbo,
    labels = scales::percent_format(
      accuracy = 1
    ),
    name = "Geschat voorkomen"
  ) +
  scale_x_discrete(
    labels = function(x) {
      stringr::str_wrap(
        x,
        width = 18
      )
    }
  ) +
  labs(
    x = "AWV-district",
    y = NULL
  ) +
  custom_theme() +
  theme(
    axis.text.x = element_text(
      angle = 45,
      hjust = 1
    ),
    panel.grid = element_blank()
  )
```

# Resultaten opslaan

```{r save-results, include=FALSE}
output_dir <- here::here(
  "radius",
  "test-awv",
  "output"
)

# Tabellen
write_csv(
  autosnelwegen_metrics,
  file.path(
    output_dir,
    "awv_autosnelwegen_metrics.csv"
  )
)

write_csv(
  district_metrics,
  file.path(
    output_dir,
    "awv_district_metrics.csv"
  )
)

# Ruimtelijke resultaten
saveRDS(
  hex_totaal_leaflet,
  file.path(
    output_dir,
    "awv_hex_totaal.rds"
  )
)

saveRDS(
  hex_soort_leaflet,
  file.path(
    output_dir,
    "awv_hex_soort.rds"
  )
)

saveRDS(
  wegsegmenten_leaflet,
  file.path(
    output_dir,
    "awv_wegsegmenten.rds"
  )
)

saveRDS(
  autosnelwegen_buffer_leaflet,
  file.path(
    output_dir,
    "awv_autosnelwegen_buffer.rds"
  )
)

saveRDS(
  Provincies_grenzen_leaflet,
  file.path(
    output_dir,
    "awv_provincies.rds"
  )
)

# Waarnemingen opslaan voor het dashboard
occ_planten_leaflet <- occ_planten %>%
  select(
    Soort,
    Species
  ) %>%
  st_transform(
    4326
  )

saveRDS(
  occ_planten_leaflet,
  file.path(
    output_dir,
    "awv_occ_planten.rds"
  )
)
```

