---
title: "Voorkomen van invasieve uitheemse soorten langs autosnelwegen in Vlaanderen"
output: html_document
---

# Voorbereiding

## Packages laden

```{r packages-laden, message=FALSE, warning=FALSE}
library(sf)
library(tidyverse)
library(httr)
library(gdalUtilities)
library(ggplot2)
```

## Werkomgeving leegmaken

```{r geheugen-leegmaken}
rm(list = ls())
```

## Algemene instellingen

Voor alle ruimtelijke analyses gebruiken we Lambert 72 (`EPSG:31370`).  
Dit is een geprojecteerd coördinatenstelsel waarbij afstanden in meter worden uitgedrukt en dat daardoor geschikt is voor het uitvoeren van buffers en andere ruimtelijke bewerkingen.

```{r algemene-instellingen}
crs_analysis <- 31370
```

# Hulpfuncties

De kaartlaag van het Wegenregister bevat lijngeometrieën.  
Onderstaande functie zet deze waar nodig om naar `MULTILINESTRING`.

```{r functie-multilinestring}
ensure_multilinestrings <- function(x) {
  
  tmp1 <- tempfile(fileext = ".gpkg")
  tmp2 <- tempfile(fileext = ".gpkg")
  
  st_write(x, tmp1, quiet = TRUE)
  ogr2ogr(tmp1, tmp2, f = "GPKG", nlt = "MULTILINESTRING")
  
  y <- st_read(tmp2, quiet = TRUE)
  
  st_sf(
    st_drop_geometry(x),
    geometry = st_geometry(y)
  )
}
```

# Data inlezen

## Soortenlijst

Inlezen van de lijst met invasieve uitheemse soorten die binnen de analyse worden meegenomen.

```{r soortenlijst-inlezen}
species_list <- read_csv(
  "../data/input/radius_species_list.csv",
  show_col_types = FALSE
)
```

## Voorkomen van soorten in Vlaanderen

Inlezen van de soortwaarnemingen in Vlaanderen.

De oorspronkelijke coördinaten staan in WGS84 (`EPSG:4326`).  
De waarnemingen worden na het inlezen omgezet naar Lambert 72 (`EPSG:31370`) voor verdere ruimtelijke analyses.

```{r soortvoorkomen-inlezen}
occ_flanders <- read_csv(
  "../data/input/gbif_occ_flanders.csv",
  show_col_types = FALSE
) %>%
  left_join(
    species_list,
    by = c(
      "speciesKey" = "GBIF_code",
      "Soort",
      "Species"
    )
  ) %>%
  select(
    year,
    month,
    day,
    decimalLongitude,
    decimalLatitude,
    speciesKey,
    Soort,
    Species
  ) %>%
  st_as_sf(
    coords = c("decimalLongitude", "decimalLatitude"),
    crs = 4326
  ) %>%
  st_transform(crs_analysis)
```

## Provinciegrenzen Vlaanderen

Inlezen van de provinciegrenzen als referentielaag voor visualisatie.

```{r provinciegrenzen-inlezen}
Provincies_grenzen <- st_read(
  "../../prius/data/spatial/Provincies.geojson",
  quiet = TRUE
) %>%
  st_transform(crs_analysis)
```

## Autosnelwegen

De autosnelwegen worden rechtstreeks ingelezen via de WFS-service van het Wegenregister.

Enkel wegsegmenten waarvoor `morfologischeWegklasse` gelijk is aan `"autosnelweg"` worden opgevraagd.

```{r autosnelwegen-inlezen}
wfs_wegenregister <- "https://geo.api.vlaanderen.be/Wegenregister/wfs"

url <- parse_url(wfs_wegenregister)

url$query <- list(
  service = "WFS",
  version = "2.0.0",
  request = "GetFeature",
  typeName = "Wegenregister:Wegsegment",
  outputFormat = "application/json",
  srsName = paste0("EPSG:", crs_analysis),
  CQL_FILTER = "morfologischeWegklasse='autosnelweg'"
)

request <- build_url(url)

wegsegmenten <- read_sf(
  request,
  quiet = TRUE
) %>%
  st_transform(crs_analysis) %>%
  ensure_multilinestrings()
```

# Controle van de ingelezen data

## Aantal records

```{r controle-aantal-records}
nrow(species_list)
nrow(occ_flanders)
nrow(wegsegmenten)
```

## Coördinatenstelsels

Controleren of alle ruimtelijke gegevens in hetzelfde coördinatenstelsel staan.

```{r controle-crs}
st_crs(Provincies_grenzen)
st_crs(occ_flanders)
st_crs(wegsegmenten)
```

## Autosnelwegen controleren

Controleren of uitsluitend wegsegmenten met de morfologische wegklasse `autosnelweg` werden ingelezen.

```{r controle-autosnelwegen}
table(wegsegmenten$morfologischeWegklasse)
```

# Visualisatie

Eerste visuele controle van de ingelezen autosnelwegen ten opzichte van de provinciegrenzen.

```{r visualisatie-autosnelwegen, fig.width=9, fig.height=7}
ggplot() +
  geom_sf(
    data = Provincies_grenzen,
    fill = NA,
    color = "grey50",
    linewidth = 0.3
  ) +
  geom_sf(
    data = wegsegmenten,
    linewidth = 0.4
  ) +
  theme_void()
```