---
title: "Voorkomen van invasieve uitheemse soorten langs autosnelwegen in Vlaanderen"
output: html_document
---

# Voorbereiding

## Packages laden

```{r packages-laden, message=FALSE, warning=FALSE}
library(sf)
library(tidyverse)
library(httr)
library(gdalUtilities)
library(ggplot2)
```

## Werkomgeving leegmaken

```{r geheugen-leegmaken}
rm(list = ls())
```

## Algemene instellingen

Voor alle ruimtelijke analyses gebruiken we Lambert 72 (`EPSG:31370`).  
Dit is een geprojecteerd coördinatenstelsel waarbij afstanden in meter worden uitgedrukt en dat daardoor geschikt is voor het uitvoeren van buffers en andere ruimtelijke bewerkingen.

```{r algemene-instellingen}
crs_analysis <- 31370
```

# Hulpfuncties

De kaartlaag van het Wegenregister bevat lijngeometrieën.  
Onderstaande functie zet deze waar nodig om naar `MULTILINESTRING`.

```{r functie-multilinestring}
ensure_multilinestrings <- function(x) {
  
  tmp1 <- tempfile(fileext = ".gpkg")
  tmp2 <- tempfile(fileext = ".gpkg")
  
  st_write(x, tmp1, quiet = TRUE)
  ogr2ogr(tmp1, tmp2, f = "GPKG", nlt = "MULTILINESTRING")
  
  y <- st_read(tmp2, quiet = TRUE)
  
  st_sf(
    st_drop_geometry(x),
    geometry = st_geometry(y)
  )
}
```

# Data inlezen

## Soortenlijst

Inlezen van de lijst met invasieve uitheemse soorten die binnen de analyse worden meegenomen.

```{r soortenlijst-inlezen}
species_list <- read_csv(
  "../data/input/radius_species_list.csv",
  show_col_types = FALSE
)
```

## Voorkomen van soorten in Vlaanderen

Inlezen van de soortwaarnemingen in Vlaanderen.

De oorspronkelijke coördinaten staan in WGS84 (`EPSG:4326`).  
De waarnemingen worden na het inlezen omgezet naar Lambert 72 (`EPSG:31370`) voor verdere ruimtelijke analyses.

```{r soortvoorkomen-inlezen}
occ_flanders <- read_csv(
  "../data/input/gbif_occ_flanders.csv",
  show_col_types = FALSE
) %>%
  left_join(
    species_list,
    by = c(
      "speciesKey" = "GBIF_code",
      "Soort",
      "Species"
    )
  ) %>%
  select(
    year,
    month,
    day,
    decimalLongitude,
    decimalLatitude,
    speciesKey,
    Soort,
    Species
  ) %>%
  st_as_sf(
    coords = c("decimalLongitude", "decimalLatitude"),
    crs = 4326
  ) %>%
  st_transform(crs_analysis)
```

## Provinciegrenzen Vlaanderen

Inlezen van de provinciegrenzen als referentielaag voor visualisatie.

```{r provinciegrenzen-inlezen}
Provincies_grenzen <- st_read(
  "../../prius/data/spatial/Provincies.geojson",
  quiet = TRUE
) %>%
  st_transform(crs_analysis)
```

## Autosnelwegen

De autosnelwegen worden rechtstreeks ingelezen via de WFS-service van het Wegenregister.

Enkel wegsegmenten waarvoor `morfologischeWegklasse` gelijk is aan `"autosnelweg"` worden opgevraagd.

```{r autosnelwegen-inlezen}
wfs_wegenregister <- "https://geo.api.vlaanderen.be/Wegenregister/wfs"

url <- parse_url(wfs_wegenregister)

url$query <- list(
  service = "WFS",
  version = "2.0.0",
  request = "GetFeature",
  typeName = "Wegenregister:Wegsegment",
  outputFormat = "application/json",
  srsName = paste0("EPSG:", crs_analysis),
  CQL_FILTER = "morfologischeWegklasse='autosnelweg'"
)

request <- build_url(url)

wegsegmenten <- read_sf(
  request,
  quiet = TRUE
) %>%
  st_transform(crs_analysis) %>%
  ensure_multilinestrings()
```

# Controle van de ingelezen data

## Aantal records

```{r controle-aantal-records}
nrow(species_list)
nrow(occ_flanders)
nrow(wegsegmenten)
```

## Coördinatenstelsels

Controleren of alle ruimtelijke gegevens in hetzelfde coördinatenstelsel staan.

```{r controle-crs}
st_crs(Provincies_grenzen)
st_crs(occ_flanders)
st_crs(wegsegmenten)
```

## Autosnelwegen controleren

Controleren of uitsluitend wegsegmenten met de morfologische wegklasse `autosnelweg` werden ingelezen.

```{r controle-autosnelwegen}
table(wegsegmenten$morfologischeWegklasse)
```

# Visualisatie

Eerste visuele controle van de ingelezen autosnelwegen ten opzichte van de provinciegrenzen.

```{r visualisatie-autosnelwegen, fig.width=9, fig.height=7}
ggplot() +
  geom_sf(
    data = Provincies_grenzen,
    fill = NA,
    color = "grey50",
    linewidth = 0.3
  ) +
  geom_sf(
    data = wegsegmenten,
    linewidth = 0.4
  ) +
  theme_void()
```

# Voorbereiding autosnelweglaag

De autosnelwegen in het Wegenregister worden weergegeven als lijngeometrieën. Voor de verdere analyse worden deze lijnen gebufferd zodat naast het wegdek ook de direct aangrenzende wegbermen worden meegenomen.

Er wordt een buffer van 25 m aan weerszijden van elk wegsegment gebruikt. Overlappende buffers worden vervolgens samengevoegd tot één geometrie, zodat overlap tussen aangrenzende of parallelle wegsegmenten niet dubbel wordt geteld.

```{r buffer-autosnelwegen}
# Bufferafstand rond de middellijn van elk wegsegment, in meter
buffer_autosnelweg <- 25

# Autosnelwegen bufferen en overlappende buffers samenvoegen
autosnelwegen_buffer <- wegsegmenten %>%
  st_buffer(dist = buffer_autosnelweg) %>%
  st_union() %>%
  st_sf()
```

## Interactieve controle van de buffer

Om na te gaan of de gekozen bufferafstand een realistische benadering geeft van de breedte van de autosnelwegen, worden zowel de oorspronkelijke wegsegmenten als de gebufferde autosnelwegen interactief weergegeven op een luchtfoto.

Voor de visualisatie worden de ruimtelijke lagen omgezet naar WGS84 (`EPSG:4326`).

```{r visualisatie-buffer-leaflet}
library(leaflet)
wegsegmenten_leaflet <- wegsegmenten %>%
  st_transform(4326)

autosnelwegen_buffer_leaflet <- autosnelwegen_buffer %>%
  st_transform(4326)

leaflet() %>%
  addProviderTiles(
    providers$Esri.WorldImagery,
    group = "Luchtfoto"
  ) %>%
  addPolygons(
    data = autosnelwegen_buffer_leaflet,
    color = "yellow",
    weight = 1,
    fillColor = "yellow",
    fillOpacity = 0.35,
    group = "Buffer"
  ) %>%
  addPolylines(
    data = wegsegmenten_leaflet,
    color = "red",
    weight = 2,
    opacity = 1,
    group = "Wegsegmenten"
  ) %>%
  addLayersControl(
    overlayGroups = c("Buffer", "Wegsegmenten"),
    options = layersControlOptions(collapsed = FALSE)
  )
```

# Voorkomen van invasieve uitheemse soorten langs autosnelwegen

Voor iedere soort wordt de verspreiding benaderd door een buffer van 100 m rond de waarnemingen. Overlappende buffers worden samengevoegd.

Vervolgens wordt de overlap met de gebufferde autosnelwegcorridor berekend.

De `in` metric geeft het aandeel van de gebufferde verspreiding van een soort dat binnen de autosnelwegcorridor ligt.

De `of` metric geeft het aandeel van de autosnelwegcorridor dat overlapt met de gebufferde verspreiding van een soort.

```{r occupancy-metrics-autosnelwegen, warning=FALSE}
# Bufferafstand rond soortwaarnemingen, in meter
buffer_soort <- 100

# Totale oppervlakte van de gebufferde autosnelwegcorridor
oppervlakte_autosnelwegen <- as.numeric(
  st_area(autosnelwegen_buffer)
)

# Dataframe voor resultaten
autosnelwegen_metrics <- tibble()

# Bereken de metrics per soort
for (i in unique(occ_flanders$Soort)) {
  
  message("Verwerken: ", i)
  
  # Waarnemingen van de soort selecteren
  occ_species <- occ_flanders %>%
    filter(Soort == i)
  
  # Waarnemingen bufferen en overlappende buffers samenvoegen
  occ_species_buffer <- occ_species %>%
    st_buffer(dist = buffer_soort) %>%
    st_union() %>%
    st_sf()
  
  # Totale gebufferde verspreidingsoppervlakte van de soort
  oppervlakte_soort <- as.numeric(
    st_area(occ_species_buffer)
  )
  
  # Overlap met de autosnelwegcorridor
  overlap <- suppressWarnings(
    st_intersection(
      occ_species_buffer,
      autosnelwegen_buffer
    )
  )
  
  # Oppervlakte van de overlap
  oppervlakte_overlap <- if (nrow(overlap) == 0) {
    0
  } else {
    sum(as.numeric(st_area(overlap)))
  }
  
  # Occupancy metrics berekenen
  metric_in <- oppervlakte_overlap / oppervlakte_soort
  metric_of <- oppervlakte_overlap / oppervlakte_autosnelwegen
  
  # Resultaten toevoegen
  autosnelwegen_metrics <- bind_rows(
    autosnelwegen_metrics,
    tibble(
      Soort = i,
      Species = paste(unique(occ_species$Species), collapse = ","),
      `in` = metric_in,
      `of` = metric_of
    )
  )
}
```

