---
title: "Voorkomen van invasieve uitheemse soorten langs autosnelwegen in Vlaanderen"
output: html_document
---

# Voorbereiding

## Packages laden

```{r packages-laden, message=FALSE, warning=FALSE}
library(sf)
library(tidyverse)
library(httr)
library(gdalUtilities)
library(ggplot2)
```

## Werkomgeving leegmaken

```{r geheugen-leegmaken}
rm(list = ls())
```

## Algemene instellingen

Voor alle ruimtelijke analyses gebruiken we Lambert 72 (`EPSG:31370`).  
Dit is een geprojecteerd coördinatenstelsel waarbij afstanden in meter worden uitgedrukt en dat daardoor geschikt is voor het uitvoeren van buffers en andere ruimtelijke bewerkingen.

```{r algemene-instellingen}
crs_analysis <- 31370
```

# Hulpfuncties

De kaartlaag van het Wegenregister bevat lijngeometrieën.  
Onderstaande functie zet deze waar nodig om naar `MULTILINESTRING`.

```{r functie-multilinestring}
ensure_multilinestrings <- function(x) {
  
  tmp1 <- tempfile(fileext = ".gpkg")
  tmp2 <- tempfile(fileext = ".gpkg")
  
  st_write(x, tmp1, quiet = TRUE)
  ogr2ogr(tmp1, tmp2, f = "GPKG", nlt = "MULTILINESTRING")
  
  y <- st_read(tmp2, quiet = TRUE)
  
  st_sf(
    st_drop_geometry(x),
    geometry = st_geometry(y)
  )
}
```

```{r custom-theme}
# Eigen ggplot-thema
custom_theme <- function() {
  ggthemes::theme_few() +
    theme(
      axis.title.y = element_text(size = 10, family = "Arial"),
      axis.text.y = element_text(size = 10, family = "Arial"),
      axis.title.x = element_text(size = 10, family = "Arial"),
      axis.text.x = element_text(size = 10, family = "Arial"),
      axis.ticks.length = grid::unit(1.5, "pt"),
      axis.ticks = element_line(colour = "grey90"),
      legend.text = element_text(size = 10, family = "Arial"),
      legend.title = element_blank(),
      panel.border = element_rect(
        color = "grey90",
        fill = NA
      ),
      panel.grid.minor = element_blank(),
      panel.grid.major = element_line(color = "grey90"),
      panel.background = element_rect(
        color = "grey",
        fill = "grey98"
      ),
      strip.text = element_text(
        size = 10,
        face = "bold",
        hjust = -0.01,
        family = "Arial"
      ),
      plot.title = element_text(
        size = 10,
        family = "Arial",
        face = "bold",
        hjust = 0.5
      ),
      plot.title.position = "plot"
    )
}
```


# Data inlezen

## Soortenlijst

Inlezen van de lijst met invasieve uitheemse soorten die binnen de analyse worden meegenomen.

```{r soortenlijst-inlezen}
species_list <- read_csv(
  "../data/input/radius_species_list.csv",
  show_col_types = FALSE
)
```

## Voorkomen van soorten in Vlaanderen

Inlezen van de soortwaarnemingen in Vlaanderen.

De oorspronkelijke coördinaten staan in WGS84 (`EPSG:4326`).  
De waarnemingen worden na het inlezen omgezet naar Lambert 72 (`EPSG:31370`) voor verdere ruimtelijke analyses.

```{r soortvoorkomen-inlezen}
occ_flanders <- read_csv(
  "../data/input/gbif_occ_flanders.csv",
  show_col_types = FALSE
) %>%
  left_join(
    species_list,
    by = c(
      "speciesKey" = "GBIF_code",
      "Soort",
      "Species"
    )
  ) %>%
  select(
    year,
    month,
    day,
    decimalLongitude,
    decimalLatitude,
    speciesKey,
    Soort,
    Species
  ) %>%
  st_as_sf(
    coords = c("decimalLongitude", "decimalLatitude"),
    crs = 4326
  ) %>%
  st_transform(crs_analysis)
```

## Provinciegrenzen Vlaanderen

Inlezen van de provinciegrenzen als referentielaag voor visualisatie.

```{r provinciegrenzen-inlezen}
Provincies_grenzen <- st_read(
  "../../prius/data/spatial/Provincies.geojson",
  quiet = TRUE
) %>%
  st_transform(crs_analysis)
```

## Autosnelwegen

De autosnelwegen worden rechtstreeks ingelezen via de WFS-service van het Wegenregister.

Enkel wegsegmenten waarvoor `morfologischeWegklasse` gelijk is aan `"autosnelweg"` worden opgevraagd.

```{r autosnelwegen-inlezen}
wfs_wegenregister <- "https://geo.api.vlaanderen.be/Wegenregister/wfs"

url <- parse_url(wfs_wegenregister)

url$query <- list(
  service = "WFS",
  version = "2.0.0",
  request = "GetFeature",
  typeName = "Wegenregister:Wegsegment",
  outputFormat = "application/json",
  srsName = paste0("EPSG:", crs_analysis),
  CQL_FILTER = "morfologischeWegklasse='autosnelweg'"
)

request <- build_url(url)

wegsegmenten <- read_sf(
  request,
  quiet = TRUE
) %>%
  st_transform(crs_analysis) %>%
  ensure_multilinestrings()
```

# Controle van de ingelezen data

## Aantal records

```{r controle-aantal-records}
nrow(species_list)
nrow(occ_flanders)
nrow(wegsegmenten)
```

## Coördinatenstelsels

Controleren of alle ruimtelijke gegevens in hetzelfde coördinatenstelsel staan.

```{r controle-crs}
st_crs(Provincies_grenzen)
st_crs(occ_flanders)
st_crs(wegsegmenten)
```

## Autosnelwegen controleren

Controleren of uitsluitend wegsegmenten met de morfologische wegklasse `autosnelweg` werden ingelezen.

```{r controle-autosnelwegen}
table(wegsegmenten$morfologischeWegklasse)
```

# Visualisatie

Eerste visuele controle van de ingelezen autosnelwegen ten opzichte van de provinciegrenzen.

```{r visualisatie-autosnelwegen, fig.width=9, fig.height=7}
ggplot() +
  geom_sf(
    data = Provincies_grenzen,
    fill = NA,
    color = "grey50",
    linewidth = 0.3
  ) +
  geom_sf(
    data = wegsegmenten,
    linewidth = 0.4
  ) +
  theme_void()
```

# Voorbereiding autosnelweglaag

De autosnelwegen in het Wegenregister worden weergegeven als lijngeometrieën. Voor de verdere analyse worden deze lijnen gebufferd zodat naast het wegdek ook de direct aangrenzende wegbermen worden meegenomen.

Er wordt een buffer van 25 m aan weerszijden van elk wegsegment gebruikt. Overlappende buffers worden vervolgens samengevoegd tot één geometrie, zodat overlap tussen aangrenzende of parallelle wegsegmenten niet dubbel wordt geteld.

```{r buffer-autosnelwegen}
# Bufferafstand rond de middellijn van elk wegsegment, in meter
buffer_autosnelweg <- 25

# Autosnelwegen bufferen en overlappende buffers samenvoegen
autosnelwegen_buffer <- wegsegmenten %>%
  st_buffer(dist = buffer_autosnelweg) %>%
  st_union() %>%
  st_sf()
```

## Interactieve controle van de buffer

Om na te gaan of de gekozen bufferafstand een realistische benadering geeft van de breedte van de autosnelwegen, worden zowel de oorspronkelijke wegsegmenten als de gebufferde autosnelwegen interactief weergegeven op een luchtfoto.

Voor de visualisatie worden de ruimtelijke lagen omgezet naar WGS84 (`EPSG:4326`).

```{r visualisatie-buffer-leaflet}
library(leaflet)
wegsegmenten_leaflet <- wegsegmenten %>%
  st_transform(4326)

autosnelwegen_buffer_leaflet <- autosnelwegen_buffer %>%
  st_transform(4326)

leaflet() %>%
  addProviderTiles(
    providers$Esri.WorldImagery,
    group = "Luchtfoto"
  ) %>%
  addPolygons(
    data = autosnelwegen_buffer_leaflet,
    color = "yellow",
    weight = 1,
    fillColor = "yellow",
    fillOpacity = 0.35,
    group = "Buffer"
  ) %>%
  addPolylines(
    data = wegsegmenten_leaflet,
    color = "red",
    weight = 2,
    opacity = 1,
    group = "Wegsegmenten"
  ) %>%
  addLayersControl(
    overlayGroups = c("Buffer", "Wegsegmenten"),
    options = layersControlOptions(collapsed = FALSE)
  )
```

# Voorkomen van invasieve uitheemse soorten langs autosnelwegen

Voor iedere soort wordt de verspreiding benaderd door een buffer van 100 m rond de waarnemingen. Overlappende buffers worden samengevoegd.

Vervolgens wordt de overlap met de gebufferde autosnelwegcorridor berekend.

De `in` metric geeft het aandeel van de gebufferde verspreiding van een soort dat binnen de autosnelwegcorridor ligt.

De `of` metric geeft het aandeel van de autosnelwegcorridor dat overlapt met de gebufferde verspreiding van een soort.

```{r occupancy-metrics-autosnelwegen, warning=FALSE}
# Bufferafstand rond soortwaarnemingen, in meter
buffer_soort <- 100

# Totale oppervlakte van de gebufferde autosnelwegcorridor
oppervlakte_autosnelwegen <- as.numeric(
  st_area(autosnelwegen_buffer)
)

# Dataframe voor resultaten
autosnelwegen_metrics <- tibble()

# Bereken de metrics per soort
for (i in unique(occ_flanders$Soort)) {
  
  message("Verwerken: ", i)
  
  # Waarnemingen van de soort selecteren
  occ_species <- occ_flanders %>%
    filter(Soort == i)
  
  # Waarnemingen bufferen en overlappende buffers samenvoegen
  occ_species_buffer <- occ_species %>%
    st_buffer(dist = buffer_soort) %>%
    st_union() %>%
    st_sf()
  
  # Totale gebufferde verspreidingsoppervlakte van de soort
  oppervlakte_soort <- as.numeric(
    st_area(occ_species_buffer)
  )
  
  # Overlap met de autosnelwegcorridor
  overlap <- suppressWarnings(
    st_intersection(
      occ_species_buffer,
      autosnelwegen_buffer
    )
  )
  
  # Oppervlakte van de overlap
  oppervlakte_overlap <- if (nrow(overlap) == 0) {
    0
  } else {
    sum(as.numeric(st_area(overlap)))
  }
  
  # Occupancy metrics berekenen
  metric_in <- oppervlakte_overlap / oppervlakte_soort
  metric_of <- oppervlakte_overlap / oppervlakte_autosnelwegen
  
  # Resultaten toevoegen
  autosnelwegen_metrics <- bind_rows(
    autosnelwegen_metrics,
    tibble(
      Soort = i,
      Species = paste(unique(occ_species$Species), collapse = ","),
      `in` = metric_in,
      `of` = metric_of
    )
  )
}
```

# Resultaten invasieve uitheemse planten

Voor de verdere analyse wordt gefocust op invasieve uitheemse planten. Deze zijn vanuit het beheerperspectief van AWV het meest relevant, aangezien AWV instaat voor het beheer van de wegbermen.

```{r resultaten-planten-voorbereiden}
# Aantal waarnemingen per soort
aantal_waarnemingen <- occ_flanders %>%
  st_drop_geometry() %>%
  count(Soort, name = "n_obs")

# Resultaten beperken tot planten
autosnelwegen_planten <- autosnelwegen_metrics %>%
  left_join(
    species_list %>%
      select(Soort, Groep) %>%
      distinct(),
    by = "Soort"
  ) %>%
  left_join(
    aantal_waarnemingen,
    by = "Soort"
  ) %>%
  filter(Groep == "plant")
```

## Bezetting van de autosnelwegbermen

De `of` metric geeft aan welk aandeel van de totale gebufferde autosnelwegzone overlapt met de verspreiding van een plantensoort.

Deze metric geeft daarmee een indicatie van hoe sterk een soort verspreid voorkomt binnen het areaal dat door AWV wordt beheerd.

```{r of-autosnelwegen-planten}
of_planten <- autosnelwegen_planten %>%
  filter(`of` > 0) %>%
  arrange(`of`)

ggplot(
  of_planten,
  aes(
    x = `of`,
    y = reorder(Soort, `of`)
  )
) +
  geom_col(
    width = 0.7,
    fill = "#c04384"
  ) +
  scale_x_continuous(
    labels = scales::percent_format(accuracy = 0.1),
    expand = expansion(mult = c(0, 0.05))
  ) +
  labs(
    x = "Bezetting van de autosnelwegbermen",
    y = NULL
  ) +
  custom_theme()
```

## Aandeel van de verspreiding in autosnelwegbermen

De `in` metric geeft aan welk aandeel van de totale Vlaamse verspreiding van een plantensoort overlapt met de autosnelwegbermen.

Soorten met minder dan 20 waarnemingen worden hier buiten beschouwing gelaten, omdat hun resultaat sterk kan worden bepaald door enkele individuele waarnemingen.

```{r in-autosnelwegen-planten}
in_planten <- autosnelwegen_planten %>%
  filter(
    `in` > 0,
    n_obs >= 20
  ) %>%
  arrange(`in`)

ggplot(
  in_planten,
  aes(
    x = `in`,
    y = reorder(Soort, `in`)
  )
) +
  geom_col(
    width = 0.7,
    fill = "#c04384"
  ) +
  scale_x_continuous(
    labels = scales::percent_format(accuracy = 1),
    expand = expansion(mult = c(0, 0.05))
  ) +
  labs(
    x = "Aandeel van de Vlaamse verspreiding in autosnelwegbermen",
    y = NULL
  ) +
  custom_theme()
```

## Bezetting versus aandeel van de verspreiding

Door beide metrics samen te bekijken kunnen plantensoorten met een verschillende beheerrelevantie worden onderscheiden.

```{r in-vs-of-autosnelwegen-planten}
in_vs_of_planten <- autosnelwegen_planten %>%
  filter(
    `in` > 0,
    `of` > 0,
    n_obs >= 20
  )

ggplot(
  in_vs_of_planten,
  aes(
    x = `in`,
    y = `of`
  )
) +
  geom_point(
    size = 2.5,
    color = "#c04384"
  ) +
  ggrepel::geom_text_repel(
    aes(label = Soort),
    size = 3,
    max.overlaps = Inf
  ) +
  scale_x_continuous(
    labels = scales::percent_format(accuracy = 1),
    expand = expansion(mult = c(0.05, 0.1))
  ) +
  scale_y_log10(
    labels = scales::percent_format(accuracy = 0.01),
    expand = expansion(mult = c(0.05, 0.1))
  ) +
  labs(
    x = "Aandeel van de Vlaamse verspreiding in autosnelwegbermen",
    y = "Bezetting van de autosnelwegbermen"
  ) +
  custom_theme()
```

## Overzicht resultaten

```{r tabel-resultaten-planten}
autosnelwegen_planten %>%
  filter(`in` > 0 | `of` > 0) %>%
  arrange(desc(`of`)) %>%
  transmute(
    Soort,
    `Aantal waarnemingen` = n_obs,
    `Aandeel verspreiding in bermen (%)` = round(`in` * 100, 2),
    `Bezetting autosnelwegbermen (%)` = round(`of` * 100, 2)
  )
```


# Ruimtelijke druk van IUS in autosnelwegbermen

Om ruimtelijke hotspots van invasieve uitheemse planten langs autosnelwegen te identificeren, wordt Vlaanderen opgedeeld in hexagonen van 2 km.

Per hexagoon wordt bepaald hoeveel verschillende invasieve uitheemse plantensoorten voorkomen in het deel van de autosnelwegberm dat binnen de hexagoon ligt.

```{r drukkaart-voorbereiden, warning=FALSE, message=FALSE}
# Grootte van de hexagonen, in meter
grid_grootte <- 2000

# Alleen invasieve uitheemse planten selecteren
occ_planten <- occ_flanders %>%
  left_join(
    species_list %>%
      select(Soort, Groep) %>%
      distinct(),
    by = "Soort"
  ) %>%
  filter(Groep == "plant")

# Per soort één gebufferde verspreidingslaag maken
species_buffers <- lapply(
  unique(occ_planten$Soort),
  function(i) {
    
    occ_soort <- occ_planten %>%
      filter(Soort == i)
    
    geometrie <- occ_soort %>%
      st_buffer(dist = buffer_soort) %>%
      st_union()
    
    st_sf(
      Soort = i,
      geometry = geometrie
    )
  }
) %>%
  do.call(rbind, .)

# Vlaanderen samenvoegen tot één geometrie
vlaanderen_union <- Provincies_grenzen %>%
  st_union()

# Hexagonaal grid maken
grid <- st_make_grid(
  vlaanderen_union,
  cellsize = grid_grootte,
  square = FALSE
) %>%
  st_sf() %>%
  mutate(grid_id = row_number())

# Alleen hexagonen behouden die de autosnelwegzone raken
grid_autosnelwegen <- grid[
  lengths(st_intersects(grid, autosnelwegen_buffer)) > 0,
]

# Werkelijke autosnelwegzone binnen iedere hexagoon bepalen
berm_per_grid <- st_intersection(
  grid_autosnelwegen,
  autosnelwegen_buffer
)

# Voor iedere hexagoon bepalen welke soorten aanwezig zijn
soorten_per_grid <- st_intersects(
  berm_per_grid,
  species_buffers
)

# Aantal verschillende soorten per hexagoon
berm_per_grid$n_soorten <- lengths(soorten_per_grid)

# Resultaten terugkoppelen aan de volledige hexagonen
drukkaart <- grid_autosnelwegen %>%
  left_join(
    berm_per_grid %>%
      st_drop_geometry() %>%
      select(grid_id, n_soorten),
    by = "grid_id"
  ) %>%
  mutate(
    n_soorten = replace_na(n_soorten, 0)
  )
```

## Hotspotkaart

```{r drukkaart-autosnelwegen, fig.width=10, fig.height=7}
ggplot() +
  geom_sf(
    data = Provincies_grenzen,
    fill = "grey95",
    color = "grey70",
    linewidth = 0.3
  ) +
  geom_sf(
    data = drukkaart,
    aes(fill = n_soorten),
    color = "white",
    linewidth = 0.05
  ) +
  geom_sf(
    data = wegsegmenten,
    color = "grey30",
    linewidth = 0.15
  ) +
  scale_fill_gradient(
    low = "#f2d9e6",
    high = "#c04384",
    name = "Aantal IUS-planten"
  ) +
  labs(
    fill = "Aantal IUS-planten"
  ) +
  ggthemes::theme_map() +
  theme(
    legend.position = "right"
  )
```

## Interactieve kaart IUS langs autosnelwegen

De interactieve kaart toont enerzijds de totale IUS-soortenrijkdom langs autosnelwegen en anderzijds de geschatte verspreiding van afzonderlijke plantensoorten.

Via het lagenmenu kunnen individuele soorten worden geselecteerd.

```{r interactieve-kaart-autosnelwegen, message=FALSE, warning=FALSE}
library(leaflet)

# Omzetten naar WGS84 voor Leaflet
provincies_leaflet <- Provincies_grenzen %>%
  st_transform(4326)

wegen_leaflet <- wegsegmenten %>%
  st_transform(4326)

drukkaart_leaflet <- drukkaart %>%
  st_transform(4326)

species_buffers_leaflet <- species_buffers %>%
  st_transform(4326)

# Kleurschaal voor aantal soorten
pal_druk <- colorNumeric(
  palette = "magma",
  domain = drukkaart_leaflet$n_soorten,
  na.color = "transparent"
)

# Basiskaart
kaart_awv <- leaflet(
  options = leafletOptions(
    preferCanvas = TRUE
  )
) %>%
  addProviderTiles(
    providers$CartoDB.Positron,
    group = "Kaart"
  ) %>%
  addProviderTiles(
    providers$Esri.WorldImagery,
    group = "Luchtfoto"
  ) %>%
  
  # Provinciegrenzen
  addPolygons(
    data = provincies_leaflet,
    fill = FALSE,
    color = "grey40",
    weight = 1,
    opacity = 0.7,
    group = "Provinciegrenzen"
  ) %>%
  
  # Hotspotkaart
  addPolygons(
    data = drukkaart_leaflet,
    fillColor = ~pal_druk(n_soorten),
    fillOpacity = 0.75,
    color = "white",
    weight = 0.4,
    popup = ~paste0(
      "<b>Aantal IUS-planten:</b> ",
      n_soorten
    ),
    group = "Alle IUS-planten"
  ) %>%
  
  # Autosnelwegen
  addPolylines(
    data = wegen_leaflet,
    color = "grey20",
    weight = 2,
    opacity = 0.8,
    group = "Autosnelwegen"
  )

# Afzonderlijke soorten als selecteerbare kaartlagen toevoegen
for (soort in sort(unique(species_buffers_leaflet$Soort))) {
  
  soort_data <- species_buffers_leaflet %>%
    filter(Soort == soort)
  
  kaart_awv <- kaart_awv %>%
    addPolygons(
      data = soort_data,
      color = "#c04384",
      fillColor = "#c04384",
      weight = 1,
      fillOpacity = 0.45,
      popup = paste0(
        "<b>", soort, "</b>"
      ),
      group = soort
    )
}

# Lagenmenu toevoegen
kaart_awv <- kaart_awv %>%
  addLayersControl(
    baseGroups = c(
      "Kaart",
      "Luchtfoto"
    ),
    overlayGroups = c(
      "Alle IUS-planten",
      "Autosnelwegen",
      "Provinciegrenzen",
      sort(unique(species_buffers_leaflet$Soort))
    ),
    options = layersControlOptions(
      collapsed = TRUE
    )
  ) %>%
  
  # Soortlagen standaard verbergen
  hideGroup(
    sort(unique(species_buffers_leaflet$Soort))
  ) %>%
  
  # Legende
  addLegend(
    position = "bottomright",
    pal = pal_druk,
    values = drukkaart_leaflet$n_soorten,
    title = "Aantal IUS-planten",
    opacity = 0.8
  )

kaart_awv
```