# Probleemstelling

Er is een vraag vanuit de opdrachtgever (ANB) om Aedes goed te behandelen, cf. data-aanvullingen via https://muggensurveillance.be/.

Dit script vult de cube-data (GBIF) aan met data verleend door ITG (ITM, Institute of Tropical Medicine).

De volgende analyses worden toegepast:

- idem aan cubeBased_distribution.maps.Rmd
- idem aan occupancy_Natura2000.Rmd

# VOORBEREIDING: hoofd leegmaken

```{r}
rm(list=ls())
```

# VOORBEREIDNG: packages

```{r}
library(readxl)
library(sf)
library(rgbif)
library(tidyverse)
library(ggplot2)
```

# Data m.b.t. VERSPREIDING

```{r taxon key}
taxonKey <- 1651430 # Aedes albopictus
```

```{r get flanders grid}
vla_1km <- st_read("./data/spatial/grids/vla_1km.geojson")
```

```{r get cube data}
Aedes_cube <- read_csv(file = "./data/input/be_species_cube.csv") %>%
  filter(year >= 2015) %>% 
  filter(speciesKey == taxonKey) %>% 
  filter(eea_cell_code %in% vla_1km$CELLCODE)
```

```{r cube data as cells}
Aedes_cube_cells <- merge(vla_1km, Aedes_cube,
                              by.x='CELLCODE', by.y='eea_cell_code', all.y=TRUE)
```

```{r get ITM data}
Aedes_ITM <- read_excel("./data/adhoc_species/AlboPosSitesBelgium.xlsx",
                        sheet = "Sheet1", range = "A1:E20", col_names = TRUE)
```

```{r ITM data as cells in Flanders}
Aedes_ITM <- st_as_sf(Aedes_ITM, coords = c("Longitude", "Latitude"), crs = "+proj=longlat +datum=WGS84")
Aedes_ITM <- st_transform(Aedes_ITM, crs = st_crs(vla_1km)) # Gelijkstellen van de crs

Aedes_ITM_FL <- st_join(Aedes_ITM, vla_1km) %>%  # spatial join to get intersection of points and polygons
  filter(!is.na(CELLCODE))

Aedes_ITM_FL_cells <- st_join(vla_1km, Aedes_ITM_FL, left = FALSE) # inner join
```

# M.b.t. kaart

## Inlezen kaarten

```{r}
Vlaanderen_grenzen <- st_read("./data/spatial/flanders_wgs84.geojson")
Provincies_grenzen <- st_read("./data/spatial/Provincies.geojson")
ps_vglrl <- st_read("data/spatial/ps_vglrl.geojson")
ps_hbtrl_deel <- st_read("data/spatial/ps_hbtrl_deel.geojson")
```

## Plot

```{r}
ggplot() +
  geom_sf(data = Vlaanderen_grenzen, fill= "#f0f0f0", size = 0.2) + # te activeren indien achterkleur grijs
  geom_sf(data = ps_vglrl, colour = "#a4e98f", fill = "#a4e98f") + 
  geom_sf(data = ps_hbtrl_deel, colour = "#a4e98f", fill = "#a4e98f") +
  geom_sf(data = Provincies_grenzen, fill = NA, size =0.2) +
  geom_sf(data = Aedes_cube_cells, colour = "red") +                      # GBIF data
  geom_sf(data = Aedes_ITM_FL_cells, colour = "red") +                    # ITM data
  theme_void() + # Zonder "assen" (coördinaten)
  theme(legend.position="bottom", legend.title = element_blank()) +
  theme(plot.margin=grid::unit(c(0,0,0,0), "mm")) +
  coord_sf()
  
  ggsave(file = "./data/output/distribution_maps/Aziatische tijgermug.png",
         width = 15, height = 6.4, units = "cm", dpi=200)
```

# Bezetting in N2000

```{r collate data}
Aedes_ITM_FL_cells <- rename(Aedes_ITM_FL_cells, CELLCODE = CELLCODE.x) # ditch the .x in column name
Aedes_all <- bind_rows(Aedes_cube_cells, Aedes_ITM_FL_cells)
```

```{r}
df_prot_areas <- read_tsv(
  "https://raw.githubusercontent.com/trias-project/indicators/master/data/interim/intersect_EEA_ref_grid_protected_areas.tsv",
  na = "")

Natura2000 <-  df_prot_areas %>% filter(natura2000 == TRUE)
spa <- df_prot_areas %>% filter(spa == TRUE)
habitat <- df_prot_areas %>% filter(habitat == TRUE)

N_occ_spec <- as.numeric(n_distinct(Aedes_all$CELLCODE)) # zelfde cel in versch. datasets en jaren
N_Natura2000 <- as.numeric(n_distinct(Natura2000$CELLCODE))
N_spa <- as.numeric(n_distinct(spa$CELLCODE))
N_habitat <- as.numeric(n_distinct(habitat$CELLCODE))
  
N_occ_spec_in_Natura2000 <- as.numeric(n_distinct(
  Aedes_all[which(Aedes_all$CELLCODE %in% Natura2000$CELLCODE),]$CELLCODE))

N_occ_spec_in_spa <- as.numeric(n_distinct(
  Aedes_all[which(Aedes_all$CELLCODE %in% spa$CELLCODE),]$CELLCODE))

N_occ_spec_in_habitat <- as.numeric(n_distinct(
  Aedes_all[which(Aedes_all$CELLCODE %in% habitat$CELLCODE),]$CELLCODE))

df <- data.frame()                  
df <- rbind(df, data.frame("Aziatische tijgermug",
                           N_occ_spec,
                           N_occ_spec_in_Natura2000,
                           
                           N_occ_spec_in_Natura2000/N_occ_spec,
                           N_occ_spec_in_habitat/N_occ_spec,
                           N_occ_spec_in_spa/N_occ_spec,
                           
                           round(100*(N_occ_spec_in_Natura2000/N_occ_spec), digits = 1),  # Idem, as percent (%), for report
                           round(100*(N_occ_spec_in_habitat/N_occ_spec), digits = 1),     # Idem, as percent (%), for report
                           round(100*(N_occ_spec_in_spa/N_occ_spec), digits = 1),         # Idem, as percent (%), for report
                           
                           N_occ_spec_in_Natura2000/N_Natura2000,
                           N_occ_spec_in_habitat/N_habitat,
                           N_occ_spec_in_spa/N_spa,
                           
                           round(1000*(N_occ_spec_in_Natura2000/N_Natura2000), digits = 1), # Idem, as promille (‰), for report
                           round(1000*(N_occ_spec_in_habitat/N_habitat), digits = 1),       # Idem, as promille (‰), for report
                           round(1000*(N_occ_spec_in_spa/N_spa), digits = 1)))              # Idem, as promille (‰), for report

colnames(df) <- c("species",
                  "N_occ",
                  "N_occ_in_N2000",
                  
                  "share_in_N2000",
                  "share_in_HRL",           # HRL = Habitatrichtlijn
                  "share_in_VRL",           # VRL = Vogelrichtlijn
                  
                  "%_in_N2000",
                  "%_in_HRL",
                  "%_in_VRL",
                  
                  "share_of_N2000",
                  "share_of_HRL",
                  "share_of_VRL",
                  
                  "‰_of_N2000",
                  "‰_of_HRL",
                  "‰_of_VRL")
view(df)

# Note: output structure is important for compatibility with the other species

```

```{r}
write.csv(df, "./data/intermediate/adhoc_Aedes_output.csv")
```