# Probleemstelling

Er is een vraag vanuit de opdrachtgever (ANB) om Xenopus goed te behandelen, cf. recente problematiek. Xenopus zit in de cube, maar niet de recente waarnemingen op Vlaamse bodem.

In uitzondering op de PrIUS-data worden de data best ruw betrokken van GBIF.

De volgende analyses worden toegepast:

- idem aan cubeBased_distribution.maps.Rmd
- idem aan occupancy_Natura2000.Rmd

# VOORBEREIDING: hoofd leegmaken

```{r}
rm(list=ls())
```

# VOORBEREIDNG: packages

```{r}
library(sf)
library(rgbif)
library(tidyverse)
library(ggplot2)
```

# Data m.b.t. VERSPREIDING (punten)

## GBIF-gegevens

```{r get cred}
gbif_email <- Sys.getenv("gbif_email")
gbif_user <- Sys.getenv("gbif_user")
gbif_pwd <- Sys.getenv("gbif_pwd")
```

```{r}
taxonKey <- 5217334 # Xenopus laevis
```

## GBIF download

Download gaat er van uit dat mapje leeg is.

```{r}
set1 <- occ_download(pred("taxonKey", taxonKey), 
                       pred("hasCoordinate", TRUE), 
                       pred("country", "BE"),                 # SELECTIE op LAND (BE) !
                       pred_gte("year", 2015),                # SELECTIE op JAAR (2015) !
                       user = gbif_user, 
                       pwd = gbif_pwd, 
                       email = gbif_email)

data_raw <- occ_download_get(set1, overwrite = TRUE) %>% 
        occ_download_import()

# verplaatsen van root naar bedoelde map
file.copy(from = paste0("./", occ_download_meta(set1)$key, ".zip"),
          to = paste0("./data/adhoc_species/Xenopus.zip"))
file.remove(paste0("./", occ_download_meta(set1)$key, ".zip"))
```

## Filteren van zinvolle gegevens (en mutatie)

 - Filter records with the same occurenceID => most straightforward way to get rid of duplicates (#1)
 - Filter records without coordinates (assuming decimalLatitude & decimalLongitude are equally missing) (#2)

```{r}
data_subset <- data_raw %>% 
  distinct(occurrenceID, .keep_all = TRUE) %>% #1
  filter(!is.na(decimalLatitude)) %>% #2 
  select(gbifID, eventDate, year, taxonKey, acceptedTaxonKey, species, decimalLatitude, decimalLongitude,
         coordinateUncertaintyInMeters, countryCode)
```

## Converteren naar SF

```{r}
PUNTEN <- st_as_sf(data_subset, coords = c("decimalLongitude", "decimalLatitude"), crs = "+proj=longlat +datum=WGS84")
```

# M.b.t. kaart

## Inlezen kaarten

```{r}
vla_1km <- st_read("./data/spatial/grids/vla_1km.geojson")
Vlaanderen_grenzen <- st_read("./data/spatial/flanders_wgs84.geojson")
Provincies_grenzen <- st_read("./data/spatial/Provincies.geojson")
ps_vglrl <- st_read("data/spatial/ps_vglrl.geojson")
ps_hbtrl_deel <- st_read("data/spatial/ps_hbtrl_deel.geojson")
```

## Filteren van gegevens volgens kaart

```{r}
PUNTENcrs <- st_transform(PUNTEN, crs = st_crs(vla_1km)) # Gelijkstellen van de crs
PUNTEN_OP_KAART <- st_join(PUNTENcrs, vla_1km) %>%  # spatial join to get intersection of points and polygons
  filter(!is.na(CELLCODE)) # any (newly added) column name. Idea is to get only the points that fall in the polygons
```

## Van punten naar cellen

```{r}
RASTERcrs <- st_transform(vla_1km, crs = st_crs(PUNTEN_OP_KAART)) # Gelijkstellen van de crs
CELLEN_VOOR_KAART <- st_join(RASTERcrs, PUNTEN_OP_KAART, left = FALSE) # inner join
```

## Plot

```{r}
ggplot() +
  geom_sf(data = Vlaanderen_grenzen, fill= "#f0f0f0", size = 0.2)+ #te activeren indien achterkleur grijs
  geom_sf(data= ps_vglrl, colour= "#a4e98f", fill="#a4e98f") + 
  geom_sf(data= ps_hbtrl_deel, colour="#a4e98f", fill="#a4e98f")+
  geom_sf(data = Provincies_grenzen, fill= NA, size=0.2) +
  geom_sf(data = CELLEN_VOOR_KAART, colour="red")+
  theme_void() + # Zonder "assen" (coördinaten)
  theme(legend.position="bottom", legend.title = element_blank()) +
  theme(plot.margin=grid::unit(c(0,0,0,0), "mm"))+
  coord_sf()
  
  ggsave(file = "./data/output/distribution_maps/Afrikaanse klauwkikker.png", width = 15, height = 6.4, units = "cm", dpi=200)
```


